【裁判字號】    95,重訴,754
【裁判日期】    990415
【裁判案由】    侵權行為損害賠償等
【裁判全文】
臺灣臺北地方法院民事判決             95年度重訴字第754號
原      告    第一商業銀行股份有限公司
法定代理人    陳裕璋
訴訟代理人    黃永琛律師
複  代理人    劉桂君律師
被      告    林寶源
訴訟代理人    王秋芬律師
複  代理人    謝宜伶律師
被      告    李銘欽
訴訟代理人    繆璁律師
複  代理人    王紀東
被      告    顏嘉成
訴訟代理人    呂錦律師
被      告    李志峰
訴訟代理人    李承志律師
被      告    李志成
              林麗茹
上二人共同
訴訟代理人    周紫涵律師
              許文哲律師
被      告    林民安
              楊淑慎
              杜文榮
              蔡佩玲
上四人共同
訴訟代理人    張皓帆律師
複  代理人    陳俊達
              林佳盈
被      告    洪文宗
訴訟代理人    孫志鴻律師
複  代理人    崔百慶律師
              王柏棠律師
被      告    林萬興
訴訟代理人    侯雪芬律師
複  代理人    陳世英律師
被      告    呂姿瑩
兼訴訟代理人  呂惠婷
兼上二人共同
訴訟代理人    吳妙蓮
上列當事人間請求侵權行為損害賠償等事件，本院於中華民國99
年4月1日言詞辯論終結，判決如下：
    主      文
被告吳妙蓮、呂惠婷、呂姿瑩應於繼承呂金銘遺產範圍內，連帶
給付原告新臺幣肆仟陸佰壹拾捌萬陸仟玖佰捌拾陸元，及自民國
九十四年八月三十一日起至清償日止，按年息百分之五計算之利
息。
被告林寶源應給付原告新臺幣貳仟貳佰伍拾萬元，及自民國九十
四年八月三十一日起至清償日止，按年息百分之五計算之利息。
被告李銘欽應給付原告新臺幣肆仟貳佰伍拾萬元，及自民國九十
四年八月三十一日起至清償日止，按年息百分之五計算之利息。
前三項被告，任一被告已為全部或一部之給付合計達新臺幣肆仟
陸佰壹拾捌萬陸仟玖佰捌拾陸元時，其餘被告同免給付之義務。
原告其餘之訴駁回。
訴訟費用由被告吳妙蓮、呂惠婷、呂姿瑩於繼承呂金銘遺產範圍
內，連帶負擔百分之五，被告李銘欽負擔百分之六十，被告林寶
源負擔百分之三十，餘由原告負擔。
本判決第一項於原告以新臺幣玖拾貳萬元為被告吳妙蓮、呂惠婷
、呂姿瑩供擔保後，得假執行。但被告吳妙蓮、呂惠婷、呂姿瑩
以新臺幣貳佰柒拾萬玖仟陸佰玖拾柒元為原告預供擔保，得免
為假執行。
本判決第二項於原告以新臺幣柒佰伍拾萬元為被告林寶源供擔保
後，得假執行。但被告林寶源以新臺幣貳仟貳佰伍拾萬元為原告
預供擔保，得免為假執行。
本判決第三項於原告以新臺幣壹仟肆佰貳拾萬元為被告李銘欽供
擔保後，得假執行。但被告李銘欽以新臺幣肆仟貳佰伍拾萬元為
原告預供擔保，得免為假執行。
原告其餘假執行之聲請駁回。
    事實及理由
壹、程序方面
一、原告之法定代理人原為張兆順，嗣於本件訴訟繫屬後變更為
    陳裕璋，變更後之法定代理人陳裕璋業於民國98年9月17日
    提出書狀聲明承受訴訟，並有公司變更登記表在卷可稽（本
    院卷(五)第66頁至第69頁），核無不合，應予准許。
二、按訴狀送達後，原告不得將原訴變更或追加他訴，但請求之
    基礎事實同一者，不在此限，民事訴訟法第255條第1項第2
    款定有明文。經查，本件原告起訴時訴之聲明為：「(一)先位
    聲明：1.被告應連帶給付原告新臺幣（下同）5500萬元，及
    自94年8 月31日起至清償日止按年息5%計算之利息；2.願供
    現金或等值之有價證券為擔保請准宣告假執行。(二)備位聲明
    ：1.被告林寶源應給付原告2250萬元，及自94年8 月31日起
    至清償日止按年息5%計算之利息；2.被告李銘欽應給付原告
    4250萬元，及自94年8 月31日起至清償日止按年息5%計算之
    利息；3.被告顏嘉成應給付原告2,012,000元，及自94年8月
    31日起至清償日止按年息5%計算之利息；4.被告李志峰應給
    付原告2,421,000元，及自94年8月31日起至清償日止按年息
    5%計算之利息；5.被告林民安應給付原告3,482,000 元，及
    自94年8 月31日起至清償日止按年息5%計算之利息；6.被告
    杜文榮應給付原告6,782,000元，及自94年8月31日起至清償
    日止按年息5%計算之利息；7.被告蔡佩玲應給付原告330 萬
    元，及自94年8 月31日起至清償日止按年息5%計算之利息；
    8.被告洪文宗應給付原告12,075,000 元，及自94年8月31日
    起至清償日止按年息5%計算之利息；9.被告林萬興應給付原
    告603,000元，及自94年8月31日起至清償日止按年息5%計算
    之利息；10.被告林麗茹應給付原告1,907,000元，及自94年8
    月31日起至清償日止按年息5%計算之利息；11.被告楊淑慎應
    給付原告200萬元，及自94年8月31日起至清償日止按年息5%
    計算之利息；12.被告李志成應給付原告2,075,000 元，及自
    94年8 月31日起至清償日止按年息5%計算之利息；13.願供現
    金或等值之有價證券為擔保請准宣告假執行。」（本院卷(一)
    第5、6頁）。嗣於98年9月28日具狀變更訴之聲明為：「(一)
    被告應連帶給付原告46,186,986元，及自94年8 月31日起至
    清償日止按年息5%計算之利息；(二)被告林寶源應給付原告22
    50萬元，被告李銘欽應給付原告4250萬元，被告顏嘉成應給
    付原告2,012,500元，被告李志峰應給付原告2,421,000元，
    被告林民安應給付原告3,482,500 元，被告杜文榮應給付原
    告6,782,500元，被告蔡佩玲應給付原告330萬元，被告楊淑
    慎應給付原告2,661,923元，被告林萬興應給付原告603,750
    元，被告林麗茹應給付原告1,907,500 元，被告洪文宗應給
    付原告12,075,000元，被告李志成應給付原告2,007,500 元
    ，及各給付自94年8 月31日起至清償日止按年息5%計算之利
    息；(三)第一項及第二項之被告給付原告46,186,986元時，其
    餘被告免給付義務；(四)願供現金或等值之有價證券為擔保，
    請准宣告假執行。」（本院卷(五)第101、102頁）。原告所為
    訴之變更，均係本於被告等人有無共同侵權行為或不當得利
    之同一基礎事實，揆諸前揭規定，核無不合。
貳、實體方面
一、原告主張：
  (一)訴外人呂金銘（已歿）於94年8月31日偽造原告龍潭分行之
    存款戶中華電信股份有限公司職工福利委員會（下稱中華電
    信福委會）印鑑章向原告領款，因原告職員以肉眼比對並無
    不符，致遭其盜領共計8000萬元。其中呂金銘於同日領取現
    金1000萬元，其餘則以中華電信福委會名義分別匯款至合作
    金庫銀行延平分行被告林寶源帳戶2250萬元、華南商業銀行
    萬華分行被告李銘欽帳戶2250萬元、臺灣中小企業銀行樹林
    分行訴外人金如蘭帳戶1650萬元、臺灣土地銀行新興分行訴
    外人蘇文盛帳戶850萬元。呂金銘匯至金如蘭帳戶之1650萬
    元及蘇文盛帳戶之850萬元，金如蘭及蘇文盛均已如數返還
    原告；而呂金銘領取之1000萬元則已追回8,813,014元，則
    尚有1,186,986元、被告林寶源帳戶之2250萬元及被告李銘
    欽帳戶之2250萬元，共計46,186,986元未返還。
  (二)被告林寶源帳戶於94年8月31日收到之匯款2250萬元部分，
    被告林寶源於94年9月2日匯款2000萬元至華南商業銀行萬華
    分行被告李銘欽帳戶。
  (三)被告李銘欽帳戶於94年8月31日收到之匯款2250萬元部分及
    被告林寶源於94年9月2日之匯款2000萬元，合計4250萬元，
    為被告李銘欽分別匯款至其他被告，情形如下：
  1.被告李銘欽於94年8月31日分別匯出共8,473,000元：
  (1)其中2,421,000元匯至合作金庫延平分行被告李志峰帳戶，
    被告李志峰再於94年9月2日匯款2,007,500元至臺北國際商
    業銀行中興分行被告李志成帳戶，李志成再於同日匯款1,90
    7,500元至中國國際商業銀行三民分行被告林麗茹之帳戶。
  (2)其中2,052,500元匯至大眾商業銀行灣裡分行被告林民安之
    帳戶，林民安將其匯款提領現金後，以被告杜文榮名義匯至
    國外，杜文榮於國外退匯後存入自己帳戶。
  (3)其中200萬元匯至大眾商業銀行灣裡分行被告杜文榮之帳戶
    ，杜文榮又於94年9月2日匯款200萬元至大眾商業銀行灣裡
    分行楊淑慎帳戶。
  (4)其中200萬元匯至大眾商業銀行灣裡分行被告蔡佩玲帳戶。
  2.被告李銘欽於94年9月2日分別匯出共18,721,250元：
  (1)其中12,075,000元匯至臺灣土地銀行前鎮分行被告洪文宗之
    帳戶。
  (2)其中143萬元匯至大眾商業銀行灣裡分行林民安帳戶，林民
    安將其匯款提領現金後，以杜文榮名義匯至國外，杜文榮於
    國外退匯後存入自己帳戶。
  (3)其中130萬元匯至大眾商業銀行灣裡分行杜文榮之帳戶。
  (4)其中130萬元匯款至大眾商業銀行灣裡分行蔡佩玲之帳戶。
  (5)其中603,750元匯款至高雄市第二信用合作社四維分社被告
    林萬興之帳戶。
  (6)其中2,012,500元至彰化商業銀行七賢分行被告顏嘉成之帳
    戶。
  (四)因呂金銘盜領之1000萬元部分業經追回8,813,014元，尚餘
    1,186,986元未追回，加計呂金銘匯至被告林寶源帳戶之225
    0萬元及被告李銘欽帳戶之2250萬元，原告共計受有46,186,
    986元之損害。被告等人係共同不法侵害原告權利，致原告
    受有上開損害，自應依民法第184條第1項前段及第185條之
    規定負連帶損害賠償責任，且依民法第213條規定，原告亦
    得請求自損害發生時起即94年8月31日之法定利息。縱認被
    告等人不構成共同侵權行為，被告林寶源、李銘欽、顏嘉成
    、李志峰、林民安、杜文榮、蔡佩玲、洪文宗、林萬興、林
    麗茹及楊淑慎等人亦有不當得利之情事，亦應依民法第179
    條及第182條之規定負返還責任。
  (五)對被告等人抗辯之陳述：
  1.對被告林寶源部分：
    被告林寶源與訴外人曹淑珍、訴外人戴紹基等人均為舊識，
    且被告林寶源取得2250萬元匯款之匯款人係中華電信福委會
    ，被告林寶源竟未向原告或中華電信福委會求證，即逕依曹
    淑珍等人之指示將2000萬元匯至被告李銘欽之帳戶，且呂金
    銘竟不畏懼被告林寶源取得2250萬元後拒不返還，並將前開
    款項匯入被告林寶源之帳戶，足見被告林寶源與呂金銘應具
    有相當之默契與共識，是林寶源辯稱其取得2250萬元係遭呂
    金銘、戴紹基、曹淑珍等人利用云云，並不可採。至尚未匯
    出之250萬元並非小數，被告林寶源豈會記憶不清，惟被告
    林寶源說詞反覆，且其並未提供帳戶以供核對，應認250萬
    元尚留存於被告林寶源處，且前開款項應係被告林寶源分擔
    犯罪行為所得之款項。被告林寶源顯係戴紹基、呂金銘等人
    計劃盜領款項之共犯，且被告林寶源既同意提供帳戶收受、
    搬運、寄藏、掩飾、隱匿呂金銘不法犯罪所得，並進而不斷
    轉匯或非法從事國內外匯兌，造成資金流向中斷致原告追償
    困難，自應負共同侵權行為之責。又被告林寶源與中華電信
    福委會、原告間並無任何債權債務關係，且其業已受領中華
    電信福委會之匯款2250萬元，足見其為明知無法律上原因受
    領前開款項之惡意受領人，縱認其惡意受領時之利益現已不
    存在，仍應依不當得利之規定返還惡意受領時所受之利益。
  2.對被告李銘欽部分：
    中華電信福委會及被告林寶源合計4250萬元匯入至被告李銘
    欽之帳戶，被告李銘欽明知匯款人為公營機構中華電信福委
    會，竟未查明資金來源有無疑義，故其是否屬於善意第三人
    已非無疑；且被告李銘欽固抗辯新臺幣4250萬元業已兌換為
    人民幣1000萬元並調借予他人云云，惟依被告李銘欽自承當
    時兌換匯率為4.025，人民幣1000萬元僅相當於新臺幣4025
    萬元，被告李銘欽單純兌換豈能獲有新臺幣225萬元之差額
    所得，且被告李銘欽對與戴紹基間調借人民幣事宜顯違常情
    之處，均未能舉證以實其說，故其所辯均不可採。縱認前開
    兌換人民幣1000萬元一事為真，惟被告李銘欽既明知前開款
    項係不法所得，其即應為被告林寶源、呂金銘等人之共犯，
    且被告李銘欽不斷轉匯或非法從事國內外匯兌，造成資金流
    向中斷致原告追償困難，被告李銘欽即應負共同侵權行為之
    責任。又被告李銘欽未能證明陳新金融卡轉帳人民幣400
    萬元一事為真，且人民幣1000萬元中之人民幣600萬元係由
    戴紹基所匯出，故被告李銘欽並未支付人民幣600萬元，其
    所受領之不法利益即尚屬存在自應負返還之責。縱認被告李
    銘欽所受領之不法利益已不存在，惟其與中華電信福委會、
    原告、被告林寶源間並無債權債務關係存在，其即為明知無
    法律上原因受領不法所得4250萬元之惡意受領人，不得抗辯
    利益已不存在免負返還之責，原告自得依不當得利之規定，
    請求其返還惡意受領時之利益。
  3.對被告林萬興部分：
    被告林萬興陳稱其出賣廢五金予被告李銘欽，被告李銘欽則
    陳稱係鍾忠宏向被告林萬興購買廢五金後，始再轉賣予被告
    李銘欽，惟依前開二人之陳述，買賣契約之買受人竟不相同
    ，故被告林萬興與李銘欽間是否存有買賣關係，已非無疑，
    且據被告林萬興所提出之佛山市南海區大瀝大布峰業金屬熔
    廠之稱重單觀之，有秤重時間記載矛盾及收貨單位非被告李
    銘欽簽收等多處瑕疵，足認上開文件並非真正，縱認上開文
    件為真亦無法證明被告林萬興將貨物出賣予被告李銘欽，再
    者被告林萬興所提出之進出口報單，其上記載進口港為上海
    港而非廣州港，是被告林萬興辯稱其與被告李銘欽間有買賣
    關係存在云云，即非可採，被告林萬興與李銘欽間既無買賣
    關係之存在，被告李銘欽即無將603,750元匯予被告林萬興
    之理由。然被告林萬興與李銘欽相互勾串提出不實之證據，
    足見係計劃盜領款項之共犯，且被告林萬興既同意提供帳戶
    收受、寄藏、掩飾、隱匿呂金銘不法犯罪所得，並進而不斷
    轉匯，造成資金流向中斷致原告追償困難，自應負共同侵權
    行為之責。又被告林萬興與李銘欽間既無買賣關係之存在，
    被告李銘欽將不法取得4250萬元款項其中之603,750元匯入
    被告林萬興之帳戶，被告林萬興顯係明知無法律上原因受領
    上開款項之惡意受領人，自應依不當得利之規定返還所受之
    利益。
  4.對被告李志峰部分：
    就被告李志峰所提出之廣州升裕紡織貿易有限公司（下稱升
    裕公司）與廣州新速貿易有限公司（下稱新速公司）之訂貨
    合同觀之，買賣契約之雙方均係大陸公司，卻以新臺幣作為
    計算買賣金額之單位，顯違常情，且其上所載之貨款金額為
    811,500元，惟依貨品即白胚布數量30,055碼、單價新臺幣
    27元/碼而為計算、貨款金額應係811,485元（計算式：27元
    30,055＝811,485元）為是，且被告李銘欽於94年8月31日
    即匯款合同之全額242萬1,000元入被告李志峰之帳戶，亦未
    依照前開合同所載之期限履約，顯見上開文件並非真正。被
    告李志峰又未能證明其與被告李銘欽間有何買賣關係之存在
    ，即應認被告李志峰與李銘欽間無買賣關係之存在，被告李
    銘欽即無將2,421,000元匯予被告李志峰之理由，然被告李
    志峰與李銘欽，相互勾串提出不實之證據，足見係計劃盜領
    款項之共犯，被告李志峰既同意提供帳戶收受、寄藏、掩飾
    、隱匿呂金銘不法犯罪所得，並進而不斷轉匯，造成資金流
    向中斷致原告追償困難，自應負共同侵權行為之責。又被告
    李志峰與李銘欽間既無買賣關係之存在，被告李銘欽將不法
    取得4250萬元款項其中之2,421,000元匯入被告李志峰之帳
    戶，顯係明知無法律上原因取得上開款項之惡意受領人，被
    告李志峰自應依不當得利之規定返還所受之利益。
  5.對被告李志成、林麗茹部分：
    被告李志成辯稱取得2,007,500元，係因被告李志峰對其清
    償借款，嗣又辯稱係因臺灣昇裕呢羢綢緞有限公司（下稱昇
    裕公司）對大陸廣州勇億貿易有限公司（下稱勇億公司）清
    償借款，針對借款關係之當事人為何，前後說詞反覆，且被
    告李志成與林麗茹間有何借款關係之存在，均未見前開二人
    舉證以實其說，是被告李志成、林麗茹辯稱其等間有借款關
    係之存在云云，自不可採。被告李志成與林麗茹間既無借款
    關係之存在，被告李志成即無將1,907,500元匯予被告林麗
    茹之理由，且被告李志成與林麗茹相互勾串提出不實之證據
    ，並將呂金銘不法盜領款項，經被告李銘欽、李志峰、李志
    成等人之帳戶後，再轉入被告林麗茹之帳戶，足見被告李志
    成與林麗茹係計劃盜領款項之共犯，被告李志成、林麗茹既
    同意提供帳戶收受、寄藏、掩飾、隱匿呂金銘不法犯罪所得
    ，共同不斷轉匯，造成資金流向中斷致原告追償困難，自應
    負共同侵權行為之責。又被告李志成與林麗茹間既無借款關
    係之存在，則被告李志成、林麗茹分別取得不法款項4250萬
    元其中之2,007,500元、1,907,500元，顯係明知無法律上原
    因受領前開款項之惡意受領人，自應依不當得利之規定返還
    所受之利益。
  6.對被告洪文宗部分：
    出貨單為被告洪文宗與李銘欽所製作之私文書，且被告洪文
    宗未能證明被告李銘欽購買貨物之過磅單為真正，僅憑上開
    文件難認前開二人間存有買賣關係，且依被告洪文宗土地銀
    行帳戶觀之，匯款予被告李銘欽之金額均約130萬元左右，
    然本件係一次匯款12,075,000元，顯屬異常，應非正常買賣
    交易之價款。綜上，前開二人間應未存有買賣關係，被告李
    銘欽即無假藉鍾忠宏名義匯入被告洪文宗帳戶12,075,000元
    之理由，前開二人顯係計劃盜領款項之共犯，被告洪文宗既
    同意提供帳戶收受、寄藏、掩飾、隱匿呂金銘不法犯罪所得
    ，不斷轉匯或非法從事國內外匯兌，造成資金流向中斷致原
    告追償困難，自應負共同侵權行為之責。又被告洪文宗與被
    告李銘欽間既無買賣關係之存在，其竟受領12,075,000元之
    不法所得，顯係明知無法律上原因之惡意受領人，自應依不
    當得利之規定返還所受之利益。
  7.對被告林民安、杜文榮、蔡佩玲、楊淑慎部分：
    被告李銘欽匯入被告林民安等四人之金額大約均分，非依前
    開被告林民安等四人所陳稱之出資比例，且匯入之金錢既係
    支付國外出口商貨款之用，亦無依出資比例指定匯款之必要
    ，且被告林民安等四人未能證明80噸電腦全電子汽車衡入倉
    單、成交合約書等私文書之真實性，及被告李銘欽與陳程五
    金廠負責人林文鏞證述何故與矛盾或與常情相違，是被告林
    民安等四人所辯，均不可採，難認被告李銘欽與陳程五金廠
    間有買賣關係存在。被告李銘欽即無假藉鍾忠宏名義分散匯
    入10,082,500元予被告林民安等四人帳戶之理由，被告林民
    安等四人顯係計劃盜領款項之共犯，且被告林民安等四人既
    同意提供帳戶收受、寄藏、掩飾、隱匿呂金銘不法犯罪所得
    ，不斷轉匯或非法從事國內外匯兌，造成資金流向中斷致原
    告追償困難，自應負共同侵權行為之責。又被告林民安等四
    人之帳戶既分別取得呂金銘不法款項其中之3,482,500元（
    林民安）、6,782,500元（杜文榮）、330萬元（蔡佩玲）、
    2,661,923元（楊淑慎），其等即為明知無法律上原因受領
    前開款項之惡意受領人，自應依不當得利之規定返還所受之
    利益。
  8.對被告顏嘉成部分：
    被告顏嘉成固抗辯其取得2,012,500元係因被告李銘欽返還
    人民幣50萬元（新臺幣2,012,500元）之借款云云，然何故
    借據正本係由借款人李銘欽所持有，出借人被告顏嘉成僅持
    有前開借據之影本，且被告顏嘉成說詞反覆，並抗辯被告李
    銘欽返還資金之過程係以搬運之方式為之，顯違常情，故被
    告顏嘉成所辯，自不足採。綜上，被告李銘欽與顏嘉成間應
    無買賣或借款關係存在，被告李銘欽即無將2,012,500元匯
    款予被告顏嘉成之理由，被告李銘欽既將前開不法款項匯入
    被告顏嘉成之帳戶，顯見前開二人均為計劃盜領款項之共犯
    ，且被告顏嘉成既同意提供帳戶收受、寄藏、掩飾、隱匿呂
    金銘不法犯罪所得，不斷轉匯或非法從事國內外匯兌，造成
    資金流向中斷致原告追償困難，自應負共同侵權行為之責。
    又被告顏嘉成與被告李銘欽間既無買賣或借款關係之存在，
    被告李銘欽將不法取得4250萬元款項其中之2,012,500元匯
    入被告顏嘉成之帳戶，被告顏嘉成應係無法律上原因取得前
    開款項之惡意受領人，自應依不當得利之規定返還所受之利
    益。
  9.對被告吳妙蓮、呂惠婷、呂姿瑩部分：
    本件呂金銘以「偽造」之印鑑章向原告龍潭分行盜領中華電
    信福委會之存款，致原告受有損害，原告自得依據侵權行為
    法律關係對呂金銘而為請求，然呂金銘業已死亡，其繼承人
    即被告呂妙蓮、呂惠婷及呂姿瑩等人即應繼承呂金銘之權利
    及義務，原告自得就所受之損害，請求被告吳妙蓮等三人負
    連帶損害賠償責任。
  (六)聲明：
  1.被告呂妙蓮、呂惠婷、呂姿瑩、林寶源、李銘欽、顏嘉成、
    李志峰、林民安、杜文榮、蔡佩玲、洪文宗、林萬興、林麗
    茹及楊淑慎應連帶給付原告46,186,986元，及自94年8月31
    日起至清償日止，按年息5%計算之利息。
  2.被告林寶源應給付原告2250萬元、被告李銘欽應給付原告42
    50萬元、被告顏嘉成應給付原告2,012,500元、被告李志峰
    應給付原告2,421,000元、被告林民安應給付原告3,482,500
    元、被告杜文榮應給付原告6,782,500元、被告蔡佩玲應給
    付原告330萬元、被告楊淑慎應給付原告2,661,923元、被告
    林萬興應給付原告603,750元、被告林麗茹應給付原告1,907
    ,500元、被告洪文宗應給付原告12,075,000元、被告李志成
    應給付原告2,007,500元，及各自94年8月31日起至清償日止
    ，按年息5%計算之利息。
  3.第一項及第二項之被告給付原告共計46,186,986元時，其餘
    被告免給付義務。
  4.原告願供現金或等值之有價證券為擔保，請准宣告假執行。
二、被告答辯如下：
  (一)被告林寶源則以：被告林寶源於合作金庫延平分行設立，專
    供所營公司使用之0000000000000帳號於94年8月31日遭呂金
    銘、戴紹基、曹淑珍等人利用，在被告不知情之情形下先匯
    入2250萬元。嗣後大陸籍人士戴紹基及在臺女友曹淑貞向被
    告稱係伊誤匯，要求被告將其中2000萬元匯至被告李銘欽帳
    戶，其餘250萬元由被告在大陸以人民幣匯還伊指定之帳戶
    。被告發現遭詐騙集團利用後，隨即返臺主動於94年9月14
    日前往法務部調查局臺北市調查處說明，故被告不可能有任
    何與被告呂金銘、李銘欽共同侵害原告權利之行為。因此，
    被告將匯款2250萬元中之2000萬元匯至被告李銘欽之帳戶，
    則被告李銘欽始為2000萬元利益之受領人；至於以人民幣匯
    還250萬元部份，係基於給付人民幣交換而來，非無法律上
    之原因而受有利益等語，資為抗辯。
  (二)被告李銘欽則以：被告與呂金銘互不相識，對於呂金銘如何
    盜領中華電信福委會存款一事亦不知情；被告長年在大陸經
    商與大陸公司合夥人陳新，合夥設立新速公司。本件匯款
    係因陳新告知有公司客戶大陸人士戴紹基表示其在臺灣任
    職旅行社之女友曹淑珍介紹友人，準備在大陸投資，急需向
    陳新調借人民幣現金，並表示該筆借款將同時以新臺幣匯
    入被告之帳戶，被告見匯款人為中華電信福委會名義及被告
    林寶源等人，認其無不法可疑，故轉知陳新分別於94年8
    月31日及同年9月1日查證確有款項匯入被告李銘欽之帳戶，
    立即依戴紹基指定帳戶，將等值之人民幣，分別由戴紹基及
    陳新匯出，匯出之金額總計人民幣1千萬元，與被告李銘
    欽收到中華電信福委會及被告林寶源之匯款新臺幣4250萬元
    相符，足證被告確係不知情之善意第三人。又本件原告主張
    共同盜領乙事，致原告受損害，此為被告所否認，雖原告提
    出被告等人銀行匯款紀錄，僅能證明被告等人卻有該等銀行
    往來匯款紀錄之事實，原告未能舉證被告有參與或分擔該項
    侵權行為，依民事訴訟法第277條，原告自應舉證被告故意
    或過失共同侵占原告款項之事實，否則難認定原告之主張為
    真實等語，資為抗辯。
  (三)被告林萬興則以：被告林萬興經營廢五金生意，與親友合資
    在日本收購廢五金，拆解後將堪用品運至中國大陸販賣，而
    中國大陸實施外匯管制，因此廢五金買受人若係台商，乃約
    定在臺灣付款。本件被告李銘欽在廣州從事廢五金買賣，先
    前即與被告林萬興之廢鐵場有生意往來，94年8月下旬，被
    告李銘欽陸續至被告林萬興之廢鐵場購買廢五金，價款合計
    人民幣185,755元，其中人民幣15萬元約定在臺灣付款，當
    時人民幣與新臺幣匯率為1：4.025，合計新臺幣603,750元
    ，李銘欽於94年9月2日以訴外人鐘忠宏之名義將價款新臺幣
    603,750元匯至高雄市第二信用合作社四維簡易型分社第000
    0000號之被告林萬興帳戶，餘款人民幣35,755元則在中國大
    陸給付。被告林萬興收到被告李銘欽之匯款係屬貨款，為買
    賣交易應收之價金，並無與呂金銘共同盜領，自不負共同侵
    權行為責任。被告林萬興受領此款既屬買賣之價金，並非無
    法律上之原因，原告依不當得利請求返還，亦無理由等語，
    資為抗辯。
  (四)被告李志峰則以：就原告主張之侵權行為及不當得利而論，
    原告應對被告有侵權行為及不當得利之事實負舉證責任，然
    僅見原告一再指述遭呂金銘盜領8000萬元，並於同日匯款至
    被告李銘欽等之帳戶，因被告李銘欽於94年8月31日匯款至
    合作金庫銀行延平分行李志峰之帳戶2,421,000元，被告李
    志峰復匯款至被告李志成之帳戶，即認被告等共同構成侵權
    行為及不當得利乙事。惟呂金銘是否盜領8000萬元，原告未
    能舉證；縱原告所言屬實，呂金銘匯款至被告李銘欽帳戶時
    ，被告李銘欽即取得該款項之所有權，被告李志峰之帳戶縱
    有為被告李銘欽匯款，仍受善意取得之保護，並無侵權行為
    ；被告取得利益乃係有法律上原因，無不當得利。又被告李
    志峰為昇裕公司之股東及職員，而昇裕公司於大陸投資設立
    升裕公司，被告李銘欽在大陸則設有新速公司，該公司向升
    裕公司訂購布料，價金合計新臺幣2,421,000元，並約定於
    臺灣付款，因此，被告李銘欽始於94年8月31日將該價金匯
    款至被告李志峰之銀行帳戶內。再被告李志峰匯款予被告李
    志成係因消費借貸關係，匯款金額為2,007,500元係與人民
    幣50萬元作為匯兌之基礎，故原告主張實無任何依據等語，
    資為抗辯。
  (五)被告李志成則以：被告李志成不認識呂金銘等人，亦未知悉
    其盜領款項之犯行，被告李志成無不法行為。被告李志成係
    臺灣德士敦貿易有限公司（下稱德士敦公司）之負責人，亦
    為大陸勇億公司之實際負責人，勇億公司實際出資及經營者
    皆為被告李志成，其經營事業為布料批發買賣。被告李志峰
    亦在大陸從事布料批發買賣，為臺灣昇裕公司之股東，因被
    告李志成與被告李志峰為同行，故時有資金週轉之往來。本
    件系爭金額2,007,500元，係因昇裕公司於94年7、8月間曾
    向被告李志成借款人民幣50萬元作為公司週轉資金，被告李
    志成要求昇裕公司以換算同價額之新臺幣返還至被告李志成
    在臺灣之帳戶。至於被告李志成匯款被告林麗茹部分，係因
    被告林麗茹係大陸采軒服飾公司之負責人，而被告林麗茹之
    公司經常向被告李志成之勇億公司訂購布料，雙方本有長期
    生意往來，被告有時亦會向被告林麗茹借款，雙方資金往來
    頻繁；被告於94年8月底曾向被告林麗茹借款，被告李志成
    乃於94年9月5日將1,907,500元之借款匯至被告林麗茹之帳
    戶以為清償。是被告李志成與被告李志峰、被告林麗茹間之
    匯款係基於合法借貸關係而來，原告徒於被告李志成與被告
    李志峰、被告林麗茹間有匯款即謂被告李志成構成侵權行為
    ，顯然無據。被告李志峰於94年9月2日匯款給被告李志成係
    為償還其借款，被告李志成受領該款項合法有據，被告李志
    成並未有不當得利情事，原告之主張顯無理由。又原告主張
    被告李志峰、被告林麗茹及被告李志成係無法律上原因而受
    有利益，縱認原告之主張有理由，然被告李志成已匯款予被
    告林麗茹1,907,500元，是就該範圍內，被告李志成所受利
    益不存在，是原告向被告李志成請求之金額，顯然重複請求
    ，其主張顯然無理等語，資為抗辯。
  (六)被告林麗茹則以：本件原告主張被告等人應連帶負損害賠償
    責任，是原告應舉證被告有何故意或過失之不法行為，致生
    損害於原告之權利。又被告林麗茹在大陸設立采之服飾有
    限公司經營采軒服飾經銷買賣，被告林麗茹之公司與被告李
    志成之勇億公司有長期生意往來，為上下游廠商供貨關係，
    雙方資金往來頻繁。被告李志成曾因公司經營向被告林麗茹
    週轉借貸資金，於94年9月5日德士敦公司匯款1,907,500元
    至被告林麗茹之帳戶，係為清償德士敦公司在大陸向被告林
    麗茹借款之人民幣50萬元，其中10萬元則因被告林麗茹之配
    偶積欠訴外人蕭進義款項，因此，委託被告李志成按月匯款
    10萬元予蕭進義，因德士敦公司已於94年8月31日匯款10萬
    元予蕭進義，故德士敦公司僅需返還被告林麗茹1,907,500
    元即可，是雙方間之匯款係基於合法借貸關係而來，並無任
    何不法情事。被告林麗茹不認識呂金銘及被告等人，被告林
    麗茹否認有任何出於故意或過失之不法行為侵害原告權利之
    情事，更無與其他被告共同為侵權行為，故原告之主張顯然
    無理。被告林麗茹與被告李志成間之資金往來皆合法有據，
    被告林麗茹並未受有不當得利，更未致原告受有任何損害，
    原告之訴顯然無理等語，資為抗辯。
  (七)被告洪文宗則以：被告洪文宗不認識呂金銘，原告所指稱之
    盜領及將部份款項匯入被告李銘欽帳戶乙事，業經被告李銘
    欽所否認且被告洪文宗毫不知情，自無所謂侵權行為或不當
    得利情事，原告之請求顯無理由。被告洪文宗從事廢五金買
    賣，與被告李銘欽早有生意往來，系爭款項皆屬生意往來支
    付之款項，貨款合計為人民幣3,729,460元，折合新臺幣約
    1300餘萬元，是李銘欽於94年9月2日之匯款即是為貨款之支
    付。故被告洪文宗侵害原告權利或任何不當得利之情事等語
    ，資為抗辯。
  (八)被告林民安、杜文榮、蔡佩玲、楊淑慎則以：被告林民安與
    被告楊淑慎為夫妻關係，被告林民安為被告杜文榮之妹夫，
    被告蔡佩玲為被告林民安之弟媳。被告林民安、杜文榮與被
    告蔡佩玲之夫林文鏞共同合夥於中國大陸廣東省佛山市成立
    陳程五金廠，從事廢五金買賣。由歐、美進口廢五金原料，
    再於中國大陸出售。另被告李銘欽及訴外人楊明學亦在中國
    大陸從事廢五金買賣，與被告林民安等人有買賣廢銅金屬關
    係往來，因受限於中國大陸實施外匯管制，被告林民安等人
    向歐、美購買廢金屬，無法於大陸銀行開立信用狀，於大陸
    出售廢五金後，亦無法透過大陸金融機構將貨款電匯予國外
    出口商，是被告林民安等人於出售廢五金予被告李銘欽、楊
    明學後，即與被告李銘欽約定將應付貨款依被告林民安、杜
    文榮及訴外人林文鏞之出資比例，分別匯入被告林民安、杜
    文榮、蔡佩玲於大眾銀行灣裡分行帳戶內，以利被告蔡佩玲
    、楊淑慎將貨款電匯予國外出口商。於94年8月間，被告林
    民安等人與楊明學簽訂廢銅金屬合約，由楊明學向陳程五金
    廠購買100頓廢銅，並約定以人民幣計價，共計貨款為人民
    幣2,522,306元，因此，於94年8月31日及同年9月2日，被告
    李銘欽為支付被告林民安貨款，即透過被告李銘欽及鐘忠宏
    帳戶匯入款項。被告林民安、杜文榮、蔡佩玲與呂金銘互不
    相識，且據中國澳門特別行政區檢察院8172/2005號偵查卷
    宗指出，呂金銘盜領中華電信福委會存款，係透過澳門青年
    國際旅遊有限公司陳清愛，將等值港幣或人民幣之新臺幣存
    入陳清愛、曾煥冬在臺指定帳戶後，再由陳清愛、曾煥冬以
    現金交付或匯款方式交付呂金銘，與被告林民安、杜文榮、
    蔡佩玲、楊淑慎無關，自不負共同侵權行為責任，原告若主
    張被告等應負共同侵權行為責任，自應就被告等人與呂金銘
    間有何共同侵權行為、有何不法行為、有無故意、過失及致
    生何等損害等，負舉證之責。又林民安、杜文榮、蔡佩玲與
    被告李銘欽間之匯款系為買賣關係之價金，並非無法律上之
    原因等語，資為抗辯。
  (九)被告顏嘉成則以：依原告所提之訴訟資料所示，其對於呂金
    銘如何與其他被告故意或過失不法侵害其權利均未提出任何
    舉證。又被告顏嘉成之所以從被告李銘欽取得匯款，係因被
    告李銘欽返還借款人民幣50萬元，折合新臺幣為2,012,500
    元，有被告李銘欽所書立之借條可稽，故被告顏嘉成取得系
    爭款項係基於借貸之法律關係，非無法律上之原因等語，資
    為抗辯。
  (十)被告吳妙蓮、呂惠婷、呂姿瑩：對於被繼承人呂金銘之遺產
    已聲請限定繼承，並經臺灣新竹地方法院95年度繼字第366
    號裁定確定在案，但對於呂金銘盜領中華電信福委會存款之
    案件並不知悉，對於呂金銘之資金往來亦不清楚。
  (十一)被告等人均聲明：1.原告之訴及假執行之聲請均駁回；2.如
    受不利之判決，請准供擔保免為假執行。
三、兩造不爭執事項：
  (一)被告呂金銘於94年8月31日在原告龍潭分行自存款戶中華電
    信福委會帳戶領取8000萬元，被告呂金銘並於同日：
    1.領取現金1000萬元。
    2.匯款合作金庫銀行延平分行被告林寶源帳戶2250萬元。
    3.匯款華南商業銀行萬華分行被告李銘欽帳戶2250萬元。
    4.匯款臺灣中小企業銀行樹林分行金如蘭帳戶1650萬元。
    5.匯款臺灣土地銀行新興分行蘇文盛帳戶850萬元。
  (二)上開金如蘭帳戶之1650萬元及蘇文盛帳戶之850萬元已如數
    返還原告。
  (三)被告林寶源帳戶於94年8月31日收到之匯款2250萬元部分，
    被告林寶源於94年9月2日匯款2000萬元至華南商業銀行萬華
    分行被告李銘欽帳戶。
  (四)被告李銘欽帳戶於94年8月31日收到之匯款2250萬元部分及
    被告林寶源於94年9月2日匯款2000萬元予被告李銘欽，合計
    4250萬元，為被告李銘欽分別匯款至其他被告，情形如下：
  1.被告李銘欽於94年8月31日分別匯出共8,473,000元：
  (1)其中2,421,000元匯至合作金庫延平分行被告李志峰帳戶，
    被告李志峰再於94年9月2日匯款2,007,500元至臺北國際商
    業銀行中興分行被告李志成帳戶，李志成再於同日匯款1,90
    7,500元至中國國際商業銀行三民分行被告林麗茹之帳戶。
  (2)其中2,052,500元匯至大眾商業銀行灣裡分行被告林民安之
    帳戶，林民安將其匯款提領現金後，以被告杜文榮名義匯至
    國外，杜文榮於國外退匯後存入自己帳戶。
  (3)其中200萬元匯至大眾商業銀行灣裡分行被告杜文榮之帳戶
    ，杜文榮又於94年9月2日匯款200萬元至大眾商業銀行灣裡
    分行楊淑慎帳戶。
  (4)其中200萬元匯至大眾商業銀行灣裡分行被告蔡佩玲帳戶。
  2.被告李銘欽於94年9月2日分別匯出共18,721,250元：
  (1)其中12,075,000元匯至臺灣土地銀行前鎮分行被告洪文宗之
    帳戶。
  (2)其中143萬元匯至大眾商業銀行灣裡分行林民安帳戶，林民
    安將其匯款提領現金後，以杜文榮名義匯至國外，杜文榮於
    國外退匯後存入自己帳戶。
  (3)其中130萬元匯至大眾商業銀行灣裡分行杜文榮之帳戶。
  (4)其中130萬元匯款至大眾商業銀行灣裡分行蔡佩玲之帳戶。
  (5)其中603,750元匯款至高雄市第二信用合作社四維分社被告
    林萬興之帳戶。
  (6)其中2,012,500元至彰化商業銀行七賢分行被告顏嘉成之帳
    戶。
  (五)澳門返還原告當初逮捕呂金銘時取得先前兌換之旅行支票，
    折合新臺幣為8,813,014元，加計呂金銘匯至被告林寶源帳
    戶之2250萬元及被告李銘欽帳戶之2250萬元，原告共計受有
    46,186,986元之損害。
  (六)呂金銘已於95年5月7日死亡。
四、得心證之理由：
    本件原告主張呂金銘於94年8月31日盜領中華電信福委會之
    存款，其已於95年5月7日死亡，其繼承人被告吳妙蓮、呂惠
    婷及呂姿瑩自應繼承呂金銘之債務，應負連帶損害賠償責任
    ；而被告林寶源、李銘欽、林萬興、李志峰、李志成、林麗
    茹、洪文宗、林民安、杜文榮、蔡佩玲、楊淑慎、顏嘉成與
    呂金銘共同故意侵害原告之權利，自應連帶負損害賠償責任
    ；縱認被告等人不構成侵權行為，其等亦為無法律上原因而
    受利益，自應負不當得利返還責任，則為被告等人所否認，
    並以前詞置辯，是以本件所應審究者為：(一)原告請求呂金銘
    之繼承人被告吳妙蓮、呂惠婷及呂姿瑩負連帶損害賠償責任
    ，是否為有理由？(二)被告林寶源、李銘欽、林萬興、李志峰
    、李志成、林麗茹、洪文宗、林民安、杜文榮、蔡佩玲、楊
    淑慎、顏嘉成是否有與呂金銘等共同不法侵害原告權利之行
    為？(三)若被告林寶源、李銘欽、林萬興、李志峰、李志成、
    林麗茹、洪文宗、林民安、杜文榮、蔡佩玲、楊淑慎、顏嘉
    成不構成侵權行為，則是否有無法律上原因而受利益，致原
    告權益受損害之情形？如認被告受有利益，該利益為若干？
    是否仍然存在而應由被告返還原告？(四)被告間是否構成不真
    正連帶債務？茲分別論述如下：
  (一)被告吳妙蓮、呂惠婷及呂姿瑩於繼承呂金銘遺產之範圍內應
    連帶給付原告46,186,986元
  1.本件原告主張呂金銘於94年8月31日以偽造之印鑑章向原告
    龍潭分行盜領中華電信福委會之存款8000萬元，並於同日：
    (1)領取現金1000萬元，(2)匯款2250萬元至合作金庫銀行延平
    分行被告林寶源帳戶，(3)匯款2250萬元至華南商業銀行萬華
    分行被告李銘欽帳戶，(4)匯款1650萬元至臺灣中小企業銀行
    樹林分行金如蘭帳戶，(5)匯款850萬元至臺灣土地銀行新興
    分行蘇文盛帳戶，上開金如蘭帳戶之1650萬元及蘇文盛帳戶
    之850萬元已如數返還原告，澳門特別行政區政府亦返還原
    告當初逮捕呂金銘時取得先前兌換之旅行支票，折合新臺幣
    為8,813,014元，故原告仍受有46,186,986元之損害，上開
    事實為兩造所不爭執，並有原告所提出之第一商業銀行取款
    憑條、匯款申請書、外匯收支或交易申請書、活期儲蓄存款
    印鑑卡、澳門特別行政區檢察院95年（2006年）3月23日第
    8172/2005號偵查卷宗等件在卷可稽（本院卷(二)第144頁至第
    150頁、卷(四)第144頁至第152頁），足證呂金銘明知未取得
    中華電信福委會之授權，即擅自以中華電信福委會之名義盜
    領8000萬元之存款，並將上開款項分別匯至被告李銘欽及林
    寶源等人之帳戶，原告自得依侵權行為法律關係向呂金銘請
    求侵權行為損害賠償，然呂金銘業已死亡，其繼承人即被告
    吳妙蓮、呂惠婷及呂姿瑩即應繼承呂金銘之權利及義務，原
    告自得就所受之損害，請求被告吳妙蓮、呂惠婷及呂姿瑩負
    連帶損害賠償責任。
  2.民法第1148條及第1154條於96年12月14日業經修正，該修正
    並無溯及既往之規定，而本件呂金銘係於95年5月7日死亡，
    其繼承人有關繼承之規定，自應適用96年12月14日前修正之
    民法繼承編規定，先予敘明。按遺產繼承人，除配偶外，依
    左列順序定之：一、直系血親卑親屬。二、父母。三、兄弟
    姊妹。四、祖父母。繼承，因被繼承人死亡而開始，民法第
    1138條定有明文。又繼承人自繼承開始時，除本法另有規定
    外，承受被繼承人財產上之一切權利、義務；但權利、義務
    專屬於被繼承人本身者，不在此限。繼承人得限定以因繼承
    所得之遺產，償還被繼承人之債務；繼承人有數人，其中一
    人主張為前項限定之繼承時，其他繼承人視為同為限定之繼
    承；為限定之繼承者，其對於被繼承人之權利、義務，不因
    繼承而消滅，96年12月14日修正前民法第1148條、第1154條
    亦有明文。
  3.經查，呂金銘係於95年5月7日死亡，被告吳妙蓮、呂惠婷及
    呂姿瑩為其法定繼承人，有澳門特別行政區政府死亡簡報、
    死亡證明書及呂金銘之戶籍謄本在卷可稽（本院卷(一)第26頁
    至第28頁、第81、82頁），而被告吳妙蓮業已依法限定繼承
    並呈報法院，有新竹地院95年7月28日95年繼字第366號限定
    繼承事件民事裁定確定證明書、95年繼字第366號民事裁定
    暨公告等件在卷可稽（本院卷(四)第246頁至第251頁），依96
    年12月14日修正前民法第1154條第2項規定，限定繼承之效
    力及於被告呂惠婷及呂姿瑩，是被告吳妙蓮、呂惠婷及呂姿
    瑩自應僅於所繼承之財產範圍內負責。再查，呂金銘之遺產
    總額為2,739,697元，有財政部臺灣省北區國稅局新竹縣分
    局99年3月8日北區國稅竹縣一字第0991003026號函在卷足憑
    （本院卷(六)第16、17頁），則被告吳妙蓮、呂惠婷及呂姿瑩
    自僅需於繼承呂金銘遺產即2,739,697元之範圍內，連帶對
    原告負損害賠償責任。是原告主張被告吳妙蓮、呂惠婷及呂
    姿瑩於繼承呂金銘遺產範圍內應連帶給付原告46,186,986元
    ，洵屬有據，應予准許。逾此範圍之請求，為無理由，應予
    駁回。
  (二)被告林寶源、李銘欽、顏嘉成、李志峰、林民安、杜文榮、
    蔡佩玲、洪文宗、林萬興、林麗茹及楊淑慎等人並未與呂金
    銘共同不法侵害原告權利之行為
  1.按因故意或過失，不法侵害他人之權利者，負損害賠償責任
    任。故意以背於善良風俗之方法，加損害於他人者亦同。違
    反保護他人之法律，致生損害於他人者，負賠償責任。但能
    證明其行為無過失者，不在此限。數人共同不法侵害他人之
    權利者，連帶負損害賠償責任；不能知其中孰為加害人者，
    亦同。造意人及幫助人，視為共同行為人；民法第184條及
    第185條分別定有明文。次按當事人主張有利於己之事實者
    ，就其事實有舉證之責任，民事訴訟法第277條前段定有明
    文。而民事訴訟如係由原告主張權利者，應先由原告負舉證
    之責，若原告先不能舉證，以證實自己主張之事實為真實，
    則被告就其抗辯事實即令不能舉證，或其所舉證據尚有疵累
    ，亦應駁回原告之請求，最高法院17年上字第917號判例亦
    可參照。本件原告主張被告等人有與呂金銘共同故意盜領中
    華電信福委會存款，即使非共同盜領，亦有同意提供其帳戶
    供其等匯款隱匿不法所得之用，則為被告等人所否認，揆諸
    上開說明，自應由原告就被告等人有故意與呂金銘共同盜領
    中華電信福委會存款或同意提供帳戶供隱匿不法所得之用，
    致原告權利受侵害等事實負舉證責任。
  2.被告林寶源部分：
    原告主張被告林寶源有與呂金銘共同盜領中華電信福委會存
    款之行為，無非係以呂金銘以中華電信福委會名義於94年8
    月31日匯款2250萬元予被告林寶源，及林寶源於94年9月2日
    再以訴外人裳之旅之名義匯款其中2000萬元予被告李銘欽為
    其主要論據，並主張被告林寶源取得2250萬元匯款之匯款人
    係中華電信福委會，被告林寶源竟未向原告或中華電信福委
    會求證，即逕依曹淑珍等人之指示將2000萬元匯至被告李銘
    欽之帳戶，至被告林寶源尚未匯出之250萬元並非小數，被
    告林寶源豈會記憶不清，惟被告林寶源說詞反覆，且其並未
    提供帳戶以供核對，應係被告林寶源分擔犯罪行為所得之款
    項云云。惟查：依據第一商業銀行及合作金庫銀行之匯款申
    請書（本院卷(二)第30頁至第32頁），僅能證明被告林寶源確
    曾於94年8月31日自中華電信福委會取得匯款2250萬元及於
    94年9月2日以裳之旅名義匯款2000萬元予被告李銘欽之事實
    ，尚不足以認定被告林寶源有與呂金銘故意共同盜領中華電
    信福委會存款之事實，亦無從證明被告林寶源明知呂金銘有
    盜領行為卻仍同意提供帳戶供隱匿不法所得之用。而原告均
    僅由帳戶往來之資金流向，即遽以推論被告林寶源有共同故
    意侵害原告之行為，並僅針對被告林寶源之辯稱予以駁斥，
    卻未提出其他證據證明其所主張之事實，自難認定被告林寶
    源有故意共同侵害原告權利之行為。是以，縱認被告林寶源
    未能證明取得上開款項係因遭戴紹基、曹淑珍等人利用等情
    ，原告亦未能舉證證明被告林寶源有何共同故意不法侵害原
    告之權利，僅空言主張被告林寶源為共同盜領之共犯或同意
    提供其帳戶隱匿呂金銘不法犯罪所得，自應就呂金銘盜領中
    華電信福委會存款一事負共同侵權行為損害賠償責任，洵屬
    無據，尚非可採。
  3.被告李銘欽部分：
    原告主張被告李銘欽有與呂金銘共同盜領中華電信福委會存
    款之行為，無非係以呂金銘以中華電信福委會名義於94年8
    月31日匯款2500萬元及被告林寶源於94年9月2日匯款2000萬
    元予被告李銘欽為其主要論據，並主張被告李銘欽明知匯款
    人為公營機構中華電信福委會，竟未查明資金來源有無疑義
    ，且當時兌換匯率為4.025，則人民幣1000萬元僅相當於新
    臺幣4025萬元，被告李銘欽單純兌換豈能獲有新臺幣225 萬
    元之差額所得云云。惟查：依據第一商業銀行及合作金庫銀
    行之匯款申請書（本院卷(二)第32、33頁），僅能證明被告李
    銘欽確分別於94年8月31日及94年9月2日，自中華電信福委
    會及裳之旅處取得匯款2250萬元及2000萬元之事實，尚不足
    以認定被告李銘欽有與呂金銘故意共同盜領中華電信福委會
    存款之事實，亦無從證明被告李銘欽明知呂金銘有盜領行為
    卻仍同意提供帳戶供隱匿不法所得之用。而原告均僅由帳戶
    往來之資金流向，即遽以推論被告李銘欽有共同故意侵害原
    告之行為，並僅針對被告李銘欽之辯稱予以駁斥，卻未提出
    其他證據證明其所主張之事實，自難認定被告李銘欽有故意
    共同侵害原告權利之行為。是以，縱認被告李銘欽所提出電
    匯憑證、銀行卡存款業務回單（本院卷(二)第53頁至第55頁）
    未能證明上開調借人民幣現金等情，原告亦未能舉證證明被
    告李銘欽有何共同故意不法侵害原告之權利，僅空言主張被
    告李銘欽為共同盜領之共犯或同意提供其帳戶隱匿呂金銘不
    法犯罪所得，自應就呂金銘盜領中華電信福委會存款一事負
    共同侵權行為損害賠償責任，即屬無據，亦非可採。
  4.被告林萬興部分：
    原告主張被告林萬興有與呂金銘共同盜領中華電信福委會存
    款之行為，無非係以被告李銘欽於94年9月2日以訴外人鍾忠
    宏之名義匯款603,750元予被告林萬興為其主要論據，並主
    張被告林萬興所提出之稱重單，有秤重時間記載矛盾及收貨
    單位非被告李銘欽簽收等多處瑕疵，足認上開文件並非真正
    ，縱認上開文件為真正，亦無法證明被告林萬興將貨物出賣
    予被告李銘欽云云。惟查：依據華南商業銀行萬華分行於95
    年8月29日95華萬字第176號函所檢附之匯款申請書（本院卷
    (一)第121頁），僅能證明訴外人鍾忠宏確曾於94年9月2日匯
    款603,750元予被告林萬興，而被告林萬興確有收受上開款
    項之事實，尚不足以認定被告林萬興有與呂金銘故意共同盜
    領中華電信福委會存款之事實，亦無從證明被告林萬興明知
    呂金銘有盜領行為卻仍同意提供帳戶供隱匿不法所得之用。
    而原告均僅由帳戶往來之資金流向，即遽以推論被告林萬興
    有共同故意侵害原告之行為，並僅針對被告林萬興之辯稱予
    以駁斥，卻未提出其他證據證明其所主張之事實，自難認定
    被告林萬興有故意共同侵害原告權利之行為。是以，縱認被
    告林萬興未能舉證證明其與被告李銘欽間有廢五金之買賣關
    係等情，原告亦未能舉證證明被告林萬興有何共同故意不法
    侵害原告之權利，僅空言主張被告林萬興為共同盜領之共犯
    或同意提供其帳戶隱匿呂金銘不法犯罪所得，自應就呂金銘
    盜領中華電信福委會存款一事負共同侵權行為損害賠償責任
    ，難謂有據。
  5.被告李志峰部分：
    原告主張被告李志峰有與呂金銘共同盜領中華電信福委會存
    款之行為，無非係以被告李銘欽於94年8月31日匯款2,421,
    000元予被告李志峰為其主要論據，並主張被告李志峰所提
    出之升裕公司與新速公司之訂貨合同並非真正，被告李志峰
    又未能證明其與被告李銘欽間有何買賣關係存在云云。惟查
    ：依據華南商業銀行之匯款申請書（本院卷(二)第39頁），僅
    能證明被告李銘欽確曾於94年8月31日匯款2,421,000元予被
    告李志峰，而被告李志峰確有收受上開款項之事實，且匯款
    及收受匯款之原因有多端，尚不足以認定被告李志峰有與呂
    金銘故意共同盜領中華電信福委會存款之事實，亦無從證明
    被告李志峰明知呂金銘有盜領行為卻仍同意提供帳戶供隱匿
    不法所得之用。而原告均僅由帳戶往來之資金流向，即遽以
    推論被告李志峰有共同故意侵害原告之行為，並僅針對被告
    李志峰之辯稱予以駁斥，卻未提出其他證據證明其所主張之
    事實，自難認定被告李志峰有故意共同侵害原告權利之行為
    。是以，縱認被告李志峰未能舉證證明其與被告李銘欽間有
    廢五金之買賣關係存在，原告亦未能舉證證明被告李志峰有
    何共同故意不法侵害原告之權利，僅空言主張被告李志峰為
    共同盜領之共犯或同意提供其帳戶隱匿呂金銘不法犯罪所得
    ，自應就呂金銘盜領中華電信福委會存款一事負共同侵權行
    為損害賠償責任，委無足取。
  6.被告李志成、林麗茹部分：
    原告主張被告李志成、林麗茹有與呂金銘共同盜領中華電信
    福委會存款之行為，無非係以被告李志峰於94年9月2日匯款
    2,007,500元予被告李志成，嗣被告李志成再於94年9月5日
    以德士敦公司之名義匯款其中1,907,500元予被告林麗茹為
    其主要論據，並主張被告李志成與李志峰間、被告李志成與
    林麗茹間並未能舉證證明其等有何借款關係存在云云。惟查
    ：依據合作金庫銀行及台北國際商業銀行之匯款申請書（本
    院卷(二)第40、41頁），僅能證明被告李志成確有於94年9月2
    日自被告李志峰處取得匯款2,007,500元，被告林麗茹曾於
    94年9月5日自德士敦公司處取得匯款1,907,500元，而被告
    李志成及林麗茹確有收受上開款項之事實，尚難證明被告李
    志成及林麗茹所取得之款項係源自呂金銘所盜領中華電信福
    委會存款之一部分，且匯款及收受匯款之原因有多端，尚不
    足以認定被告李志成及林麗茹有與呂金銘故意共同盜領中華
    電信福委會存款之事實，亦無從證明被告李志成及林麗茹明
    知呂金銘有盜領行為卻仍同意提供帳戶供隱匿不法所得之用
    。而原告均僅由帳戶往來之資金流向，即遽以推論被告李志
    成及林麗茹有共同故意侵害原告之行為，並僅針對被告李志
    成及林麗茹之辯稱予以駁斥，卻未提出其他證據證明其所主
    張之事實，自難認定被告李志成及林麗茹有故意共同侵害原
    告權利之行為。是以，縱認被告李志成及林麗茹未能舉證證
    明其等間有借款關係存在，原告亦未能舉證證明被告李志成
    及林麗茹有何共同故意不法侵害原告之權利，僅空言主張被
    告李志成及林麗茹為共同盜領之共犯或同意提供其帳戶隱匿
    呂金銘不法犯罪所得，自應就呂金銘盜領中華電信福委會存
    款一事負共同侵權行為損害賠償責任，亦無可取。
  7.被告洪文宗部分：
    原告主張被告洪文宗有與呂金銘共同盜領中華電信福委會存
    款之行為，無非係以被告李銘欽於94年9月2日匯款12,075,0
    00元予被告洪文宗為其主要論據，並主張被告洪文宗所提出
    之證據不足以認定兩人間存在買賣關係云云。惟查：依據華
    南商業銀行之匯款申請書（本院卷(二)第38頁），僅能證明被
    告李銘欽確曾於94年9月2日匯款12,075,000元予被告洪文宗
    ，而被告洪文宗確有收受上開款項之事實，且匯款及收受匯
    款之原因有多端，尚不足以認定被告洪文宗有與呂金銘故意
    共同盜領中華電信福委會存款之事實，亦無從證明被告洪文
    宗明知呂金銘有盜領行為卻仍同意提供帳戶供隱匿不法所得
    之用。而原告均僅由帳戶往來之資金流向，即遽以推論被告
    洪文宗有共同故意侵害原告之行為，並僅針對被告洪文宗之
    辯稱予以駁斥，卻未提出其他證據證明其所主張之事實，自
    難認定被告洪文宗有故意共同侵害原告權利之行為。是以，
    縱認被告洪文宗未能舉證證明其與被告李銘欽間確有買賣關
    係存在，原告亦未能舉證證明被告洪文宗有何共同故意不法
    侵害原告之權利，僅空言主張被告洪文宗為共同盜領之共犯
    或同意提供其帳戶隱匿呂金銘不法犯罪所得，自應就呂金銘
    盜領中華電信福委會存款一事負共同侵權行為損害賠償責任
    ，自無所據。
  8.被告林民安、杜文榮、蔡佩玲、楊淑慎部分：
    原告主張被告林民安、杜文榮、蔡佩玲、楊淑慎有與呂金銘
    共同盜領中華電信福委會存款之行為，無非係以：被告李
    銘欽分別於94年8月31日匯款2,052,500元及於94年9月2日以
    鍾忠宏之名義匯款143萬元予被告林民安，林民安於收受上
    開款項後，即提出款項以被告杜文榮名義匯至國外；被告
    李銘欽分別於94年8月31日匯款200萬元及於94年9月2日以鍾
    忠宏之名義匯款130萬元予被告杜文榮，被告杜文榮收受上
    開款項後，即於94年9月5日匯款2,661,923元予被告楊淑慎
    ；被告李銘欽分別於94年8月31日匯款200萬元及於94年9
    月2日以鍾忠宏之名義匯款130萬元予被告蔡佩玲，被告蔡佩
    玲收受上開款項後，即於94年9月5日匯款2,364,844元予被
    告楊淑慎為其主要論據，並主張被告李銘欽匯入被告林民安
    、杜文榮、蔡佩玲、楊淑慎之金額大約均分，非依前開被告
    林民安、杜文榮、蔡佩玲、楊淑慎所陳稱之出資比例，且匯
    入之金錢既係支付國外出口商貨款之用，亦無依出資比例指
    定匯款之必要云云。惟查：依據華南商業銀行之匯款申請書
    （本院卷(二)第34頁至第37頁、第189、190頁）、大眾銀行灣
    裡簡易型分行於96年3月8日（96）灣裡簡發字第018號函及
    大眾銀行客戶歷史明細交易資料（本院卷(二)第186頁至第192
    頁），僅能證明被告林民安確有於94年8月31日自被告李銘
    欽處取得匯款2,052,500元，嗣於94年9月2日自鐘忠宏處取
    得匯款143萬元；被告蔡佩玲於94年8月31日自被告李銘欽處
    取得匯款200萬元，嗣於94年9月2日自鐘忠宏處取得匯款130
    萬元；被告杜文榮於94年8月31日自被告李銘欽處取得匯款
    200萬元，嗣於94年9月2日自鐘忠宏處取得匯款130萬元，復
    於94年9月13日取得一筆國外退匯款項4,725,211元；被告楊
    淑慎於94年9月5日分別自被告杜文榮及蔡佩玲處取得款項
    2,661,923元及2,364,844元之事實，惟匯款及收受匯款之原
    因有多端，尚不足以認定被告林民安、杜文榮、蔡佩玲、楊
    淑慎有與呂金銘故意共同盜領中華電信福委會存款之事實，
    亦無從證明被告林民安、杜文榮、蔡佩玲、楊淑慎明知呂金
    銘有盜領行為卻仍同意提供帳戶供隱匿不法所得之用。而原
    告均僅由帳戶往來之資金流向，即遽以推論被告林民安、杜
    文榮、蔡佩玲、楊淑慎有共同故意侵害原告之行為，並僅針
    對被告林民安、杜文榮、蔡佩玲、楊淑慎之辯稱予以駁斥，
    卻未提出其他證據證明其所主張之事實，自難認定被告林民
    安、杜文榮、蔡佩玲、楊淑慎有故意共同侵害原告權利之行
    為。是以，縱認被告林民安、杜文榮、蔡佩玲、楊淑慎未能
    舉證證明其與被告李銘欽間確有買賣關係存在，原告亦未能
    舉證證明被告林民安、杜文榮、蔡佩玲、楊淑慎有何共同故
    意不法侵害原告之權利，僅空言主張被告林民安、杜文榮、
    蔡佩玲、楊淑慎為共同盜領之共犯或同意提供其帳戶隱匿呂
    金銘不法犯罪所得，自應就呂金銘盜領中華電信福委會存款
    一事負共同侵權行為損害賠償責任，即非可採。
  9.被告顏嘉成部分：
    原告主張被告顏嘉成有與呂金銘共同盜領中華電信福委會存
    款之行為，無非係以被告李銘欽於94年9月2日分別匯款1,01
    2,500元及100萬元予被告顏嘉成為其主要論據，並主張被告
    顏嘉成所提出之證據不足以認定其與被告李銘欽間存在借貸
    關係云云。惟查：依據華南商業銀行之匯款申請書（本院卷
    (二)第153頁），僅能證明被告李銘欽確曾於94年9月2日匯款
    2,012,500元予被告顏嘉成，而被告顏嘉成確有收受上開款
    項之事實，惟匯款及收受匯款之原因有多端，尚不足以認定
    被告顏嘉成有與呂金銘故意共同盜領中華電信福委會存款之
    事實，亦無從證明被告顏嘉成明知呂金銘有盜領行為卻仍同
    意提供帳戶供隱匿不法所得之用。而原告均僅由帳戶往來之
    資金流向，即遽以推論被告顏嘉成有共同故意侵害原告之行
    為，並僅針對被告顏嘉成之辯稱予以駁斥，卻未提出其他證
    據證明其所主張之事實，自難認定被告顏嘉成有故意共同侵
    害原告權利之行為。是以，縱認被告顏嘉成未能舉證證明其
    與被告李銘欽間確有借貸關係存在，原告亦未能舉證證明被
    告顏嘉成有何共同故意不法侵害原告之權利，僅空言主張被
    告顏嘉成為共同盜領之共犯或同意提供其帳戶隱匿呂金銘不
    法犯罪所得，自應就呂金銘盜領中華電信福委會存款一事負
    共同侵權行為損害賠償責任，亦屬無據，尚非可採。
  (三)被告林寶源、李銘欽明知無法律上原因而受有利益，仍將所
    受領之款項匯出，致原告受有損害，被告林寶源即應返還原
    告2250萬元、被告李銘欽應返還原告4250萬元；至被告林萬
    興、李志峰、李志成、林麗茹、洪文宗、林民安、杜文榮、
    蔡佩玲、楊淑慎、顏嘉成等人則並無明知無法律上原因而受
    有利益，致原告利益受損害之情形
  1.按無法律上之原因而受利益，致他人受損害者，應返還其利
    益；雖有法律上之原因，而其後已不存在者，亦同，民法第
    179條定有明文。次按受領人於受領時，知無法律上之原因
    或其後知之者，應將受領時所得之利益，或知無法律上之原
    因時所現存之利益，附加利息，一併償還；如有損害，並應
    賠償，民法第182條第2項亦有明文。民法第179條規定之不
    當得利，凡無法律上之原因，而一方受利益，致他方受損害
    ，即可成立，至損益之內容是否相同，及受益人對於受損人
    有無侵權行為，可以不問；不當得利係以當事人之一方無法
    律上之原因而受利益，致他方受損害為其成立要件，並須就
    無法律上之原因，負舉證責任，最高法院65年台再字第138
    號判例、78年度台上字第1599號判決意旨可資參照。又不當
    得利之受領人應返還其所受之利益，並不以明知其所受之利
    益為無法律上原因為要件，僅於受領人為善意時，以現時利
    益為限負返還義務，若受領人於受領時為惡意者，不問所受
    利益是否存在，均須返還，最高法院85年度台上字第45號判
    決意旨亦可參照。本件原告主張被告林寶源、李銘欽、林萬
    興、李志峰、李志成、林麗茹、洪文宗、林民安、杜文榮、
    蔡佩玲、楊淑慎、顏嘉成等人有不當得利之情形，自應就上
    開被告等人有無法律上原因而受利益，致原告受損害等事實
    負舉證之責。
  2.被告林寶源部分：
  原告主張被告林寶源無法律上原因而受利益，無非係以呂金
    銘以中華電信福委會名義於94年8月31日匯款2250萬元予被
    告林寶源為其主要論據，並主張被告林寶源取得2250萬元匯
    款之匯款人係中華電信福委會，被告林寶源竟未向原告或中
    華電信福委會求證，即逕依曹淑珍等人之指示將2000萬元匯
    至被告李銘欽之帳戶，至被告林寶源尚未匯出之250萬元並
    非小數，被告林寶源豈會記憶不清，惟被告林寶源說詞反覆
    ，且其並未提供帳戶以供核對，應係被告林寶源分擔犯罪行
    為所得之款項云云。經查：依據第一商業銀行及合作金庫銀
    行之匯款申請書（本院卷(二)第30頁至第32頁），可知被告林
    寶源確曾於94年8月31日自中華電信福委會取得匯款2250萬
    元及於94年9月2日以裳之旅名義匯款2000萬元予被告李銘欽
    ，已如前述；參以被告林寶源於98年5月20日本院準備程序
    時自承其與中華電信福委會及原告間並無債權債務關係存在
    ，有本院98年5月20日本院準備程序筆錄在卷可憑（本院卷
    (三)第230頁），是原告自無庸就被告林寶源受領款項無法律
    上原因一事負舉證責任，如被告抗辯並非明知無法律上關係
    ，自應由被告林寶源就此有利於己之事實負舉證責任。
  被告林寶源雖辯稱其帳戶遭呂金銘、戴紹基、曹庭莉（原名
    曹淑珍）等人利用，在被告不知情之情形下先匯入2250萬元
    ，嗣後戴紹基及曹庭莉向被告林寶源稱係伊誤匯，要求被告
    林寶源將其中2000萬元匯至被告李銘欽帳戶，其餘250萬元
    由被告林寶源在大陸以人民幣匯還伊指定之帳戶云云。惟查
    ：被告林寶源於98年5月20日本院準備程序時陳稱略以：「
    我在94年8月底，接到戴紹基打電話告訴我說錢匯錯了，叫
    我留250萬元，2000萬元匯到別的帳戶去，250萬元部分我在
    大陸付人民幣給戴紹基。戴紹基就告訴我如果確定以後，臺
    灣這邊的人會與我這邊的人聯繫，看要把錢匯給某帳號。其
    餘之250萬元部分是在大陸匯入2個帳戶給戴紹基。因為我當
    時人在大陸，所以我在接到戴紹基電話之後，就打電話給我
    前妻，告訴她戴紹基說當天有匯錯錢2250萬元，要她去確認
    錢是否有匯進來，她在同一天跟我回覆，確認有2250萬元匯
    進來，但沒有告訴我是何人匯進來，有聽戴紹基告訴我應該
    是他的朋友的親戚，要把廠房匯錯錢，我不知道戴紹基的朋
    友的親戚如何知道我的帳號，因為生意上的往來，會不會是
    戴紹基提供給他朋友的親戚，我也不確定。250萬元部分總
    共轉出兩筆，是從帳戶裡面轉出或是拿現金匯款，時間已久
    ，我也不是很確定，但我的銀行帳戶裡有該兩筆的紀錄，會
    再提供銀行帳戶的紀錄。」等語（本院卷(三)第230頁至第231
    頁），可知被告林寶源雖辯稱其於指示其前妻王淑妱匯款時
    並不知匯款人名義為中華電信福委會，若確係戴紹基之友人
    之親戚匯錯款項，何以會知道被告林寶源之帳戶，且又何需
    分兩次匯還，均與常理不符，被告林寶源何以未經查證即貿
    然將款項匯出，被告林寶源亦未提出合理之說明。又被告林
    寶源辯稱另250萬元於大陸以人民幣匯還戴紹基，惟被告林
    寶源所提出之銀行卡存款業務回單（本院卷(二)第213頁），
    僅能證明款項係匯予戴紹基及訴外人林文月，並無法證明匯
    款人為何人，而被告林寶源至本件言詞辯論終結時，均未提
    出其銀行帳戶以供核對，且被告林寶源於臺灣臺北地方法院
    檢察署95年度偵字第7214號偵查案件中辯稱：「另250萬元
    ，是戴紹基伊借人民幣60萬元，以新臺幣歸還，戴紹基經常
    向伊借人民幣，嗣後再以人民幣歸還。」（本院卷(四)第138
    頁），足見被告林寶源之陳述前後不一，其供詞已難採信。
    至證人曹庭莉雖於98年5月20日本院準備程序時到庭具結證
    稱略以：「戴紹基確有要求我打電話給林寶源的太太，有一
    筆款項匯錯至林寶源之戶頭，因此，有打電話給林寶源的太
    太，請她將款項匯至李銘欽之戶頭。」等語（本院卷(三)第
    231頁反面至第233頁），被告王淑昭雖亦於同日證稱略以：
    「林寶源於94年8月31日有打電話告訴我說戴紹基有一筆款
    項匯錯至林寶源之帳戶，我確認後確實有一筆款項進來，林
    寶源告訴我等曹庭莉的電話，曹庭莉會告訴我要匯到哪裡去
    」等語（本院卷(三)第234頁），曹庭莉及王淑昭就匯款一事
    雖與被告林寶源所述相符，惟並無法證明被告林寶源於指示
    王淑昭將款項匯出時是否確不知匯款人為中華電信福委會。
  綜上，足見被告林寶源自中華電信福委會處收受匯款係屬無
    法律上原因，因收受匯款而受有利益，致原告受有損害，而
    被告林寶源既未舉證證明並非無法律上原因而受利益，自應
    負不當得利返還責任。嗣被告林寶源雖將受領款項其中2000
    萬元以裳之旅之名義匯款予被告李銘欽，而其所受之2000萬
    利益已不存在，惟被告林寶源於收受匯款時既已明知係無法
    律上原因而受利益，卻仍將上開款項轉匯予被告李銘欽，則
    原告主張依不當得利法律關係，請求被告林寶源返還其所受
    領2250萬元之利益，即屬有據，應予准許。
  3.被告李銘欽部分：
  原告主張被告李銘欽有無法律上原因而受利益，無非係以呂
    金銘以中華電信福委會名義於94年8月31日匯款2250萬元及
    被告林寶源以裳之旅之名義於94年9月2日匯款2000萬元予被
    告李銘欽為其主要論據，並主張被告李銘欽明知匯款人為公
    營機構中華電信福委會，竟未查明資金來源有無疑義，且當
    時兌換匯率為4.025，人民幣1000萬元僅相當於新臺幣4025
    萬元，被告李銘欽單純兌換豈能獲有新臺幣225萬元之差額
    所得。經查：依據第一商業銀行及合作金庫銀行之匯款申請
    書（本院卷(二)第32、33頁），可知被告告李銘欽確分別於94
    年8月31日及94年9月2日，自中華電信福委會及被告林寶源
    （匯款人名義為裳之旅）處取得匯款2250萬元及2000萬元，
    已如前述。參以被告李銘欽於98年5月20日本院準備程序時
    自承其與中華電信福委會、被告林寶源、裳之旅間並無債權
    債務關係存在，有本院98年5月20日本院準備程序筆錄在卷
    可憑（本院卷(三)第227頁反面、第229頁反面），是被告李銘
    欽既已自承係無法律上原因而受領4250萬元之利益，原告自
    無庸就被告李銘欽受領款項無法律上原因一事負舉證責任，
    如被告抗辯並非明知無法律上關係，自應由被告李銘欽就此
    有利於己之事實負舉證責任。
  至被告李銘欽雖辯稱其取得匯款之原因係因其合夥人陳新
    告知有公司客戶戴紹基表示其在女友曹淑珍介紹友人準備在
    大陸投資，急需向陳新調借人民幣現金，並表示該筆借款
    將同時以新臺幣匯入被告李銘欽之帳戶，並提出戴紹基及陳
    新之匯款單據為證云云。惟查：被告李銘欽於94年8月31
    日收受匯款之匯款人為中華電信福委會，係屬法人機構，並
    非其所稱之欲至大陸投資之友人，又依被告李銘欽所提出之
    電匯憑證（本院卷(二)第53、54頁），匯款人均為戴紹基及王
    文軍，並非被告李銘欽，收款人則為訴外人林文月，均與本
    件匯款人中華電信福委會及裳之旅無關，另被告李銘欽所提
    出之銀行卡存款業務回單（本院卷(二)第55頁），並無法得知
    匯款人及收款人為何人，難認被告李銘欽或陳新確有匯款
    予調借人民幣現金之人。參以證人曹庭莉於98年5月20日本
    院準備程序時到庭具結證稱：「（是否知道戴紹基有向被告
    李銘欽表示證人的朋友要到大陸投資，需要調借人民幣？我
    不知道。」（本院卷(三)第232頁反面），則被告李銘欽是否
    有確有友人欲調借人民幣及收受匯款是否為友人調借人民幣
    所存入之款項，已非無疑。被告李銘欽亦於同日本院準備程
    序時陳稱略以：「匯進來2250萬元後，換算成人民幣大概是
    500多萬元人民幣，詳細金額我已經不記得了。第一次匯出
    去的金額我的部分不夠，大概金額是400多萬元，詳細金額
    我已經記不清楚，其餘不足的部分由戴紹基補足。戴紹基補
    的部分，因為戴紹基本來就和我有廢五金生意的往來，欠我
    很多錢，當初大概還要給我7、8百萬元人民幣，所以就直接
    從戴紹基欠我的錢裡面扣掉。第二筆2000萬元的匯款，也是
    被告李銘欽收取帳戶內的台幣，然後由戴紹基在大陸匯出人
    民幣，而自被告李銘欽與戴紹基間的貨款扣除。與戴紹基結
    算時係以當時的匯率4.0幾去和新台幣4250萬元換算，扣除
    我匯出的400多萬元人民幣外，其餘自貨款中扣除。」等語
    （本院卷(三)第228頁、第228頁反面），則依被告李銘欽所稱
    調借人民幣現金1000萬元，係由被告李銘欽、陳新及戴紹
    基所匯出，惟被告李銘欽所提出之電匯憑證及銀行卡存款業
    務回單無法證明係被告李銘欽、陳新所匯，已如前述，又
    如戴紹基確係向陳新調借人民幣現金，何以需以新臺幣返
    還被告李銘欽，何以被告李銘欽事後不需將匯款再返還戴紹
    基或陳新，均與常理不符，被告李銘欽雖辯稱係戴紹基有
    貨款未付，因而直接扣抵，惟被告李銘欽並未能證明其與戴
    紹基間有買賣廢五金之關係存在，僅空言抗辯戴紹基補差額
    之部分係扣抵貨款，顯非可採。再者，被告李銘欽所稱調借
    人民幣之金額為1000萬元，而被告李銘欽收受之匯款金額為
    新臺幣4250萬元，若以當時之匯率4.025計算，兩者尚有高
    達新臺幣225萬元之差額，亦與常理不符。
  綜上，足見被告李銘欽自中華電信福委會及被告林寶源以裳
    之旅名義收受匯款係屬無法律上原因，因收受匯款而受有利
    益，致原告受有損害，而被告李銘欽既未舉證證明並非無法
    律上原因而受利益，自應負不當得利返還責任。而被告李銘
    欽雖將上開受領之款項陸續共計匯款27,194,750元予被告李
    志峰、林民安、杜文榮、蔡佩玲、洪文宗、林萬興、顏嘉成
    ，而其所受利益已不存在，惟被告李銘欽於收受匯款時既已
    明知係無法律上原因而受利益，卻仍將上開款項轉匯其餘被
    告，則原告主張其得依不當得利法律關係，請求被告李銘欽
    返還其所受領之4250萬元利益，洵屬有據，應予准許。
  4.被告林萬興部分：
    原告主張被告林萬興無法律上原因而受利益，無非係以被告
    李銘欽於94年9月2日以訴外人鍾忠宏之名義匯款603,750 元
    予被告林萬興為其主要論據，並主張被告林萬興所提出之稱
    重單，有秤重時間記載矛盾及收貨單位非被告李銘欽簽收等
    多處瑕疵，足認上開文件並非真正，縱認上開文件為真正，
    亦無法證明被告林萬興將貨物出賣予被告李銘欽云云。經查
    ：依據華南商業銀行之匯款申請書（本院卷(一)第121頁），
    僅能證明被告林萬興確有於94年9月2日自鍾忠宏處收受匯款
    603,750元之事實；尚不足以證明被告林萬興係明知無法律
    上原因而收受匯款。又被告林萬興之子林文樹於平成18年7
    月5日在日本國設立台聯金屬株式會社，係經營中古自動車
    部品、非鐵金屬等輸出之業務，林文樹並委請COSCO-CONTAI
    NER-LINES公司分別於94年6月24日、94年7月8日、94年8月
    19日將貨物分三批運往中國上海港，被告林萬興並於大陸租
    用廠地等情，有COSCO-CONTAINER-LINES公司海運提單、日
    本國民生工業商事株式會社取引證明書、法人設立書、有償
    土地使用合同書、被告林文樹之戶籍謄本等件在卷可稽（本
    院卷(三)第123頁至第136頁），足認被告林萬興確實於大陸地
    區經營廢五金事業，並自日本國收購廢五金。且被告李銘欽
    於96年12月12日本院準備程序時陳稱：「（請求提示民事呈
    報狀之附件一及附件二：是否有在94年8月間在大陸廣東省
    佛山市廢五金市場向林萬興購買廢五金，貨名與數量是否如
    同附件一秤重單所記載？）有向林萬興購買，貨名與數量與
    附件一相符。」、「（是否於94年9月2日匯款603750元到林
    萬興帳戶，用途為何？）有匯款，是支付貨款。」、「（是
    否用訴外人鐘忠宏名義匯款，原因為何？）是鐘忠宏先向林
    萬興購買，再轉賣給我，賺取中間差價。鐘忠宏要求用他名
    字匯款。」、「（向林萬興購買之廢五金貨名為何？）都是
    一些鋁、銅例如廢車之水箱或化油器等。」、「（重量多少
    ？如何計價？）重量多少已經不記得了，計價方式依中國大
    陸每天都有公告之價格。」、「（是以哪一種貨幣或是那一
    天之公告價格計價？）以人民幣為計價單位，以現場買貨之
    價格後在折算新台幣給他。付款都是以付款當天之匯率換算
    成新台幣，而不是購買當天之匯率換算，每次都是購買幾天
    後才付款。」、「（是否同一天購買的？）不是同一天購買
    的。」等語（本院卷(三)第32頁反面、第33頁），參以，被告
    李銘欽亦曾於94年7月22日匯款予被告林萬興，有被告林萬
    興之存款存摺帳戶影本在卷可稽（本院卷(一)第46頁），應足
    證被告林萬興與被告李銘欽間確有廢五金買賣關係存在。是
    以，被告林萬興於94年9月2日自鐘忠宏處取得匯款603,750
    元（本院卷(一)第47頁、第121頁），應係作為給付貨款之用
    無疑。是原告既未能就被告林萬興係無法律上原因而受利益
    一事，舉證以實其說，即難認被告林萬興為明知無法律上原
    因之惡意受領人，原告主張被告林萬興為不當得利應返還其
    所受領之利益，洵屬無據，尚非可採。
  5.被告李志峰部分：
    原告主張被告李志峰係無法律上原因而受利益，即應就被告
    李志峰與被告李銘欽間之匯款為無法律上原因一事負舉證責
    任。本件原告主張被告李志峰無法律上原因而受利益，無非
    係以被告李銘欽於94年8月31日匯款2,421,000元予被告李志
    峰為其主要論據，並主張被告李志峰所提出之升裕公司與新
    速公司之訂貨合同並非真正，被告李志峰又未能證明其與被
    告李銘欽間有何買賣關係存在云云。惟查：依據華南商業銀
    行之匯款申請書（本院卷(二)第39頁），僅能證明被告李銘欽
    曾於94年8月31日匯款2,421,000元予被告李志峰，而被告李
    志峰確有收受上開款項之事實，尚不足以證明被告李志峰係
    明知無法律上原因而收受匯款。又臺灣臺北地方法院檢察署
    95年度偵字第7214號不起訴處分書中，訴外人徐政雄證稱：
    「伊在國內成立昇裕公司，在大陸地區成立升裕公司，經營
    布料生意，與新速公司均有生意往來；被告李志峰是昇裕公
    司員工，他在合作金庫銀行延平分行開立之帳戶都是伊在使
    用；另伊出售庫存布與新速公司，故被告李銘欽於94年8 月
    31日匯2,421,000元至被告李志峰帳戶，伊與被告李銘欽不
    熟，與新速公司負責人陳新較常接觸。」等語（本院卷(三)
    第117頁）；參以依被告李志峰所提出臺北市政府營利事業
    登記證、勞工保險卡、升裕公司與新速公司之訂貨合同（本
    院卷(二)第69頁至第71頁）觀之，可知被告李志峰確為昇裕公
    司之員工，其於合作金庫延平分行之帳戶係供昇裕公司及升
    裕公司之負責人使用，且升裕公司與新速公司間存有布料買
    賣法律關係，買賣價金總額為2,421,000元。而被告李銘欽
    於96年12月12日本院準備程序時陳稱：「（何時到大陸設立
    公司？）1991年到大陸。」、「（新速公司是否為你所設立
    的？）與大陸人士陳新合夥。」、「（出資多少？）合資
    是一人一半各出人民幣50萬元，但陳新另出週轉金。」、
    「（你在公司擔任何職務？）經理。」等語（本院卷(三)第33
    頁反面、第34頁），並提出新速公司之證明（本院卷(二)第54
    頁），足認被告李銘欽確為新速公司之股東及員工，則被告
    李志峰於94年8月31日自被告李銘欽處取得匯款2,421,000元
    （本院卷(二)第39頁），應係基於升裕公司與新速公司間布匹
    買賣法律關係。是原告既未能就被告李志峰係無法律上原因
    而受利益一事，舉證以實其說，即難認被告李志峰為明知無
    法律上原因之惡意受領人，原告主張被告李志峰為不當得利
    應返還其所受領之利益，委無足取。
  6.被告李志成、林麗茹部分：
  原告主張被告李志成、林麗茹係無法律上原因而受利益，即
    應就被告李志成與李志峰間、被告李志成與林麗茹間之匯款
    為無法律上原因一事負舉證責任。原告主張被告李志成、林
    麗茹無法律上原因而受利益，無非係以被告李志峰於94年9
    月2日匯款2,007,500元予被告李志成，嗣被告李志成再於94
    年9月5日以德士敦公司之名義匯款其中1,907,500 元予被告
    林麗茹為其主要論據，並主張被告李志成與李志峰間、被告
    李志成與林麗茹間並未能舉證證明其等有何借款關係存在云
    云。惟查：依據合作金庫銀行及台北國際商業銀行之匯款申
    請書（本院卷(二)第40、41頁），僅能證明被告李志成確有於
    94年9月2日自被告李志峰處取得匯款2,007,500元及被告林
    麗茹曾於94年9月5日自德士敦公司處取得匯款1,907,500元
    之事實，尚不足以證明被告李志成、林麗茹係明知無法律上
    原因而收受匯款。
  又臺灣臺北地方法院檢察署95年度偵字第7214號不起訴處分
    書中，徐政雄證稱：「伊在國內成立昇裕公司，在大陸地區
    成立升裕公司，經營布料生意，與被告李志成有生意往來；
    被告李志峰是昇裕公司員工，他在合作金庫銀行延平分行開
    立之帳戶都是伊在使用；另升裕公司員工莊明敦確因94年間
    曾向被告李志成借人民幣50萬元，故伊於同年9月2日，以被
    告李志峰上開帳戶匯款2,007,500元至被告李志成臺北國際
    商業銀行中興分行帳戶，以清償借款。」等語（本院卷(三)第
    117頁）；參以依被告李志成所提出之戶籍謄本、大陸地區
    企業法人營業執照、變更登記核准通知書及大陸交通銀行林
    瑞琨帳號之存提款明細影本（本院卷(六)第61頁至第64頁、卷
    (二)第241頁），足證被告李志成應為勇億公司之實質負責人
    ，另訴外人林瑞琨曾於94年8月26日提領人民幣50萬元借予
    莊明敦，又於94年4、5月間被告李志峰即曾多次匯款予被告
    李志成（本院卷(一)153、154頁），資金往來頻繁，則被告李
    志成與升裕公司間長期以來應有借貸關係存在，而本件被告
    李志峰之帳戶於94年9月2日匯款2,007,500元予被告李志成
    ，係為清償借款，則被告李志成收受該2,007,500元即並非
    無法律上原因而受利益。原告雖主張被告李志成係無法律上
    原因惡意受領上開款項一事，惟未舉證以實其說，即難認被
    告李志成為明知無法律上原因之惡意受領人，原告主張被告
    李志成為不當得利應返還其所受領之利益，難謂有據。
  而被告林麗茹所提出之大陸地投資企業批准證書、名片（本
    院卷(一)第155、228、229頁），可知被告林麗茹為大陸地區
    武漢采之服飾有限公司及采軒服飾公司之負責人。又被告
    林麗茹於94年9月2日借款人民幣50萬元予被告李志成，將該
    款項匯入林瑞琨之帳戶，有被告林麗茹提出之大陸地區交通
    銀行太平洋卡交易單在卷可參（本院卷(二)第243頁）；又被
    告李志成、德士敦公司與林麗茹間於91年12月9日至94年9月
    5 日期間有多筆款項往來，有匯款回條聯在卷足憑（本院卷
    (一)第158頁至第160頁、第230頁、卷(二)第242頁），足見被告
    李志成、德士敦公司與被告林麗茹間長期以來確有金錢往來
    之借貸關係存在。是以，本件被告林麗茹於94年9月5日自德
    士敦公司處取得匯款1,907,500元，應為清償借款無疑，被
    告林麗茹受領上開款項並非無法律上原因。原告雖主張被告
    林麗茹係無法律上原因惡意受領上開款項一事，惟未舉證以
    實其說，即難認被告林麗茹為明知無法律上原因之惡意受領
    人，原告主張被告林麗茹為不當得利應返還其所受領之利益
    ，尚非可採。
  7.被告洪文宗部分：
  原告主張被告洪文宗係無法律上原因而受利益，即應就被告
    洪文宗與李銘欽間之匯款為無法律上原因一事負舉證責任。
    原告主張被告洪文宗無法律上原因而受利益，無非係以被告
    李銘欽於94年9月2日匯款12,075,000元予被告洪文宗為其主
    要論據，並主張被告洪文宗所提出之證據不足以認定兩人間
    存在買賣關係云云。惟查：依據華南商業銀行之匯款申請書
    （本院卷(二)第38頁），僅能證明被告洪文宗確曾於94年9月2
    日自被告李銘欽處收受匯款12,075,000元之事實，尚不足以
    證明被告洪文宗係明知無法律上原因而收受匯款。
  又被告洪文宗提出之出貨單及過磅單（本院卷(二)第219頁至
    第227頁），原告雖否認其真正，惟被告洪文宗於98年7月8
    日本院準備程序時陳稱略以：「我於93年、94年在大陸有從
    事廢五金買賣，匯款是因為我在大陸賣廢五金給被告李銘欽
    ，被告李銘欽匯款給我，應該是屬於貨款，一年的次數不一
    定，貨款大約在人民幣一、二百萬或二、三百萬元不等，有
    時候也有十幾萬元，我是從美國或是中南美進口，大部分都
    是廢鋁、廢銅，被告李銘欽也是向我購買這些，我有在廣東
    南海大壢雅瑤的地方租場地，被告李銘欽都有親自去看貨，
    再叫車運走，我和被告李銘欽見過7、8次面。被告李銘欽付
    款方式有約定在臺灣付新台幣，也有約定在大陸付人民幣，
    付台幣的部分比較多，我印象中大概和被告李銘欽交易4、5
    次（指付款的次數），都是在94年間。本件匯款的交易標的
    是廢銅及廢鋁，付款的前幾天或是前10幾天，有好幾筆的貨
    再一次付款，因為有些筆數我不在現場，所以不知道是他本
    人去，或是他的代理人去，但是其中有幾筆是他自己來的我
    有遇到，所以我知道。又廢金屬有分好與壞，所以縱使數量
    相同，會因為品質不同而有不同的單價。」等語（本院卷(四)
    第7頁反面至第8頁反面），而被告李銘欽陳稱略以：「與被
    告洪文宗認識大概有5、6年，大概是92年左右，因為大家都
    是做廢五金的，所以在雅瑤那邊出入就會有認識，在認識不
    久之後就有交易，哪一年與被告洪文宗有交易的我不是很清
    楚，我和被告洪文宗見面大概有10幾次或是20幾次，有時候
    是談貨，或是泡茶聊天。交易的頻率是到最後這2個月頻率
    蠻高的，我與被告洪文宗交易的時間大概有1、2年的時間，
    次數已經不記得了，大概有10幾20次以上（指貨），付款方
    式是累積到100萬元、200萬元或300萬元人民幣，甚至50萬
    元人民幣，我在由臺灣這邊匯款給被告洪文宗，之前也有在
    大陸匯款給被告洪文宗，但是後來都是在臺灣，大概匯款幾
    次我沒有辦法確定，一般都是被告洪文宗的貨到了以後，會
    通知我到貨廠去看貨，都是我親自去，一般不會找別人去，
    看了以後如果可以的話，談好價錢，就叫貨車來拉貨。因為
    兩岸在匯兌上大陸是外匯管制國家，台商在那邊做生意要把
    錢匯出來很困難，所以當時我就跟被告洪文宗談好貨在大陸
    交，錢在臺灣付。」等語（本院卷(四)第9、10頁），被告洪
    文宗及李銘欽均稱買賣廢五金之交易存在，雖對於見面、交
    易之次數、金額等略有出入，惟參以被告洪文宗土地銀行存
    款存摺帳戶影本觀之（本院卷(四)第15頁至第17頁），被告李
    銘欽於94年8月2日起，即多次匯款予被告洪文宗，且依臺灣
    臺北地方法院檢察署95年度偵字第7214號不起訴處分書中即
    提及：「被告李銘欽、洪文宗均提出大陸地區佛山市南海區
    大瀝雅瑤興業五金廠工礦產品購銷合同」（本院卷(三)第118
    頁），足認被告洪文宗及李銘欽間長期以來應有廢五金買賣
    關係存在，並有簽定書面契約。是以，本件被告李銘欽於94
    年9月2日匯款12,075,000元予被告洪文宗，應屬貨款之給付
    ，被告洪文宗受領上開款項並非無法律上原因。是原告既未
    能就被告洪文宗係無法律上原因而受利益一事，舉證以實其
    說，即難認被告洪文宗為明知無法律上原因之惡意受領人，
    原告主張被告洪文宗為不當得利應返還其所受領之利益，即
    屬無據，亦非可採。
  8.被告林民安、杜文榮、蔡佩玲、楊淑慎部分：
  原告主張被告顏嘉成係無法律上原因而受利益，即應就被告
    林民安、杜文榮、蔡佩玲與李銘欽間，被告杜文榮、蔡佩玲
    與楊淑慎間之匯款為無法律上原因一事負舉證責任。原告主
    張被告林民安、杜文榮、蔡佩玲、楊淑慎有與呂金銘共同盜
    領中華電信福委會存款之行為，無非係以：(1)被告李銘欽分
    別於94年8月31日匯款2,052,500元及於94年9月2日以鍾忠宏
    之名義匯款143萬元予被告林民安，林民安於收受上開款項
    後，即提出款項以被告杜文榮名義匯至國外；(2)被告李銘欽
    分別於94年8月31日匯款200萬元及於94年9月2日以鍾忠宏之
    名義匯款130萬元予被告杜文榮，被告杜文榮收受上開款項
    後，即於94年9月5日匯款2,661,923元予被告楊淑慎；(3)被
    告李銘欽分別於94年8月31日匯款200萬元及於94年9月2日以
    鍾忠宏之名義匯款130萬元予被告蔡佩玲，被告蔡佩玲收受
    上開款項後，即於94年9月5日匯款2,364,844元予被告楊淑
    慎為其主要論據，並主張被告李銘欽匯入被告林民安、杜文
    榮、蔡佩玲、楊淑慎之金額大約均分，非依前開被告林民安
    、杜文榮、蔡佩玲、楊淑慎所陳稱之出資比例，且匯入之金
    錢既係支付國外出口商貨款之用，亦無依出資比例指定匯款
    之必要云云。惟查：依華南商業銀行之匯款申請書（本院卷
    (二)第34頁至第37頁、第189、190頁）、大眾銀行灣裡簡易型
    分行於96年3月8日（96）灣裡簡發字第018號函及大眾銀行
    客戶歷史明細交易資料（本院卷(二)第186頁至第192頁），僅
    能證明被告林民安確有於94年8月31日自被告李銘欽處取得
    匯款2,052,500元，嗣於94年9月2日自鐘忠宏處取得匯款143
    萬元；被告蔡佩玲於94年8月31日自被告李銘欽處取得匯款
    200萬元，嗣於94年9月2日自鐘忠宏處取得匯款130萬元；被
    告杜文榮於94年8月31日自被告李銘欽處取得匯款200萬元，
    嗣於94年9月2日自鐘忠宏處取得匯款130萬元，復於94年9月
    13日取得一筆國外退匯款項4,725,211元；被告楊淑慎於94
    年9月5日分別自被告杜文榮及蔡佩玲處取得款項2,661,923
    元及2,364,844元之事實，尚不足以證明被告林民安、杜文
    榮、蔡佩玲、楊淑慎係明知無法律上原因而收受匯款。
  原告雖否認被告所提出之80頓電腦全電子汽車衡入倉單、成
    交合約書、轉帳傳票等文件形式上之真正（本院卷(二)第4頁
    至第8頁），惟被告李銘欽於98年5月20日本院準備程序時陳
    稱略以：「新速公司跟被告林民安、杜文榮有生意往來，一
    般都是由我代表新速公司接觸，接觸的對象都是林文鏞，亦
    有簽立買賣合同，簽約之對象為陳程五金廠。於94年8月31
    日與94年9月2日分別匯款給被告林民安、杜文榮、蔡佩玲等
    人是為給付貨款，我們是批次計算，累積一定金額後，再一
    次付款。新速公司與陳程五金行只定過一次合約，因為每個
    星期會出貨2、3次，不可能經常在定合約，合約內容也不會
    寫明買賣標的、數量及金額，因為經常在改變。在大陸每天
    都有廢五金的報價表，依照該報價表所載的價格計算秤重，
    該報價表是上海、佛山的期貨價格。因為去貨場買的時候，
    鐘忠宏也有到場，並有意思購買，為了避免雙方喊價，破壞
    行情，我就讓他賺一些差價，貨款還是由我付，但是用鐘忠
    宏的名字匯款，我是用一噸加100元私下給鐘忠宏的，以鍾
    忠宏名義匯款的那幾次，剛好他都一起跟我到場，我是從我
    帳戶領現金，再以鐘忠宏的名義匯款給被告林民安、杜文榮
    、蔡佩玲。到貨場時通常都是林文鏞本人接洽，其他偶而會
    有貨場其他人，匯款之金額是林文鏞指定的，不是每次都指
    定，有時候會由我們自由調配，但是金額不要差異太大。」
    等語（本院卷(三)第235頁至第241頁），證人林文鏞（被告林
    民安之弟弟、被告蔡佩玲之配偶、被告杜文榮配偶之弟弟）
    則陳稱略以：「我跟林民安、杜文榮在大陸經營陳程五金場
    ，大部分都是我和人家談生意，林民安與杜文榮就是幫忙管
    理工廠。我們賺的錢是我與杜文榮各分十分之四，林民安分
    十分之二，是以當初出資比例計算的。於94年8月31日及94
    年9月2日是否透過鐘忠宏與李銘欽的帳戶，匯款到林民安、
    杜文榮、蔡佩玲的帳戶的錢是貨款，我賣銅給楊明學及被告
    李銘欽他們。我是跟楊明學談數量及金額，楊明學叫被告李
    銘欽來拉貨，是以貨櫃計算，我先接訂單後，再向歐美進口
    ，金額部分在下訂單的時候會先說好，價錢是按照國外的報
    價來計算，我都是自己從電腦看國際期貨市場的報價。貨到
    了貨場的時候，還要過磅、驗貨，過磅出貨後，有與楊明學
    約定，3天至5天內，要匯錢到臺灣給我，訂單是用人民幣來
    訂價，再依貨到當天的匯率換算成台幣匯到臺灣。每次出貨
    都會付款，除非零頭的部份可能留待下次再一起給付，每次
    出一次貨都會付一次錢，不會有2、3次累積起來一起付。有
    給被告李銘欽三個帳戶，有被告林民安、杜文榮、蔡佩玲的
    帳戶。並沒有指定要求被告李銘欽匯入哪一個帳戶，除了透
    過被告李銘欽的帳戶外，還有透過鍾忠宏之帳戶匯款。」等
    語（本院卷(三)第242頁至第247頁），被告杜文榮則陳稱略以
    ：「在大陸有陳程金屬的工廠，實際上是由我、林民安及林
    文鏞負責。資本額大概是1000萬元左右，我約出3、400萬元
    ，大家出的都差不多，我不負責與被告李銘欽交易買賣，我
    只負責管工人，是由證人林文鏞負責交易買賣。我只知道公
    司大概有四個帳戶，匯款時不一定會匯入哪一個帳戶，公司
    帳戶是否有包括蔡佩玲的帳戶要問證人林文鏞才知道。」等
    語（本院卷(三)第247頁至第249頁），雖上開三人對於出資比
    例、如何進出貨及如何計價等細節事項有所出入，惟對於被
    告林民安、杜文榮與林文鏞確實有合夥投資設立陳程五金廠
    ，亦曾將廢五金出售予被告李銘欽、楊明學等人之事實，互
    核相符，並無矛盾之處。參以，由被告林民安、蔡佩玲及杜
    文榮之大眾銀行客戶歷史明細交易資料觀之（本院卷(六)第40
    頁至第58頁），被告李銘欽自94年7月5日起即多次匯款予被
    告林民安、蔡佩玲及杜文榮，足證被告林民安、杜文榮與林
    文鏞確實有合夥投資設立陳程五金廠，從事廢五金買賣，亦
    曾將廢五金出售予被告李銘欽、楊明學等人，被告林民安、
    杜文榮與被告李銘欽間應確有買賣廢五金之交易存在，至被
    告蔡佩玲因係被告林民安之弟媳、被告楊淑慎則為被告林民
    安之配偶，固亦有款項匯入之情形。是以，本件被告李銘欽
    於94年9月2日匯款12,075,000元予被告林民安、蔡佩玲及杜
    文榮，應屬貨款之給付，被告林民安、蔡佩玲、杜文榮及楊
    淑慎並非無法律上原因而受領上開款項。縱認上開陳述及大
    眾銀行客戶歷史明細交易資料尚無法證明被告林民安、杜文
    榮與李銘欽有買賣關係存在，惟原告既未能就被告林民安、
    蔡佩玲、杜文榮及楊淑慎係無法律上原因而受利益一事，舉
    證以實其說，即難認被告林民安、杜文榮、蔡佩玲、楊淑慎
    為明知無法律上原因之惡意受領人，原告主張被告林民安、
    蔡佩玲、杜文榮及楊淑慎為不當得利應返還其所受領之利益
    ，尚難憑採。
  9.被告顏嘉成部分：
  原告主張被告顏嘉成係無法律上原因而受利益，即應就被告
    顏嘉成與李銘欽間之匯款為無法律上原因一事負舉證責任。
    原告主張被告顏嘉成有與呂金銘共同盜領中華電信福委會存
    款之行為，無非係以被告李銘欽於94年9月2日分別匯款1,01
    2,500元及100萬元予被告顏嘉成為其主要論據，並主張被告
    顏嘉成所提出之證據不足以認定其與被告李銘欽間有借貸關
    係存在云云。惟查：依據華南商業銀行之匯款申請書（本院
    卷(二)第153頁），僅能證明被告顏嘉成確曾於94年9月2日自
    被告李銘欽處收受匯款2,012,500元之事實，尚不足以證明
    被告顏嘉成係明知無法律上原因而收受匯款。
  又被告顏嘉成於98年7月8日本院準備程序時陳稱略以：「我
    與被告李銘欽認識10多年，我們是同鄉而且做同一個行業的
    ，之前在臺灣和被告李銘欽沒有生意或金錢上的往來，是到
    大陸之後才有，被告李銘欽在大陸會到南海大壢我的工廠即
    雅瑤五金廠看貨，被告李銘欽都是跟我買馬達及發電機，有
    時候幾10噸，有時候有到上百噸，買的次數已經忘記了。與
    被告李銘欽偶爾會相互借貸，被告李銘欽跟我借的比較多。
    借條當天交付之人民幣有150萬元左右，不是剛好150萬元。
    因為被告李銘欽有跟我拉一票約50噸的貨，1噸人民幣1萬元
    ，大概50萬多元，因為被告李銘欽隔天有看到貨所以跟我調
    錢，交付現金的地點是在借條所寫的址的廠裡交付現金150
    萬元左右，時間大約是當天接近中午的時候。」等語（本院
    卷(四)第12頁反面、第13頁），被告李銘欽則陳稱略以：「我
    與被告顏嘉成認識至少有10幾20年以上，以前在臺灣的時候
    沒有金錢往來，在大陸的時候有時候缺錢，會跟被告顏嘉成
    調，被告顏嘉成缺錢也會跟我調，我調錢的情形比較多，這
    次是因為要付款給戴紹基的朋友卓玉珠及林文月，但是錢不
    夠，所以我才打電話給被告顏嘉成跟他借錢，當初借150 萬
    元左右，因為原本與被告顏嘉成有貨款約50萬元人民幣，加
    總起來有200萬元，因為金額比較大，所以我寫一個欠條給
    被告顏嘉成。我到被告顏嘉成的公司，他直接拿現金150萬
    元給我。於94年9月2日匯款予顏嘉成之金額是清償其中的50
    萬元人民幣，因為貨款與借款都已經混在一起成為200萬元
    ，所以沒有區分是還貨款還是借款。簽借條的時間是在借條
    上面的日期當天簽的，在中午以後簽的，我忘記在那邊大概
    待了多久，時間並不長。」等語（本院卷(四)第10頁反面至第
    12頁），參以依被告顏嘉成所提出之借條記載：「本人李銘
    欽向雅瑤五金廠顏嘉成先生借人民幣200萬元正，於2005年9
    月10日前還清，恐口說無憑，特立此據。李銘欽。2005年8
    月31日」（本院卷(二)第75頁），足證被告顏嘉成及李銘欽間
    應有借貸關係存在。是以，本件被告李銘欽於94年9月2日匯
    款2,212,5000元予被告顏嘉成，應係清償借款，被告顏嘉成
    並非無法律上原因。縱認上開陳述及借據尚無法證明被告顏
    嘉成與李銘欽有借貸關係存在，惟原告既未能就被告顏嘉成
    係無法律上原因而受利益一事，舉證以實其說，即難認被告
    顏嘉成為明知無法律上原因之惡意受領人，原告主張被告顏
    嘉成為不當得利應返還其所受領之利益，即非可採。
  (四)被告吳妙蓮、呂惠婷、呂姿瑩與被告林寶源、李銘欽間為不
    真正連帶債務
  1.按不真正連帶債務係指係數債務人基於不同之債務發生原因
    ，就同一內容之給付，對於同一債權人各負其給付義務，因
    一債務人為給付，他債務人即同免其責任之債務而言，最高
    法院97年度台上字第453號、95年度台上字第2779號、92年
    度台上字第1540號等判決可資參照。如不真正連帶債務人中
    之一人所為之清償，已滿足債權之全部，即應發生絕對清償
    效力，債權人不得再向他債務人請求清償，亦有最高法院95
    年度台上字第2259號判決亦可參照。
  2.被告吳妙蓮、呂惠婷及呂姿瑩於繼承呂金銘遺產範圍內應連
    帶賠償原告46,186,986元，而被告林寶源、李銘欽明知無法
    律上原因而受有利益，致原告利益受有損害，被告林寶源應
    返還原告2250萬元、被告李銘欽亦應返還原告4250萬元，均
    已如前述。而被告吳妙蓮、呂惠婷及呂姿瑩係基於侵權行為
    及繼承之法律關係對原告負侵權行為損害賠償責任，被告林
    寶源與李銘欽係基於不當得利法律關係對原告負不當得利返
    還責任，則本於各別之發生原因，數債務人具有同一給付目
    的，係屬不真正連帶債務，故其中任一被告為一部或全部之
    清償，於其清償合計46,186,986元之範圍內，他被告同免責
    任。
五、綜上所述，被告吳妙蓮、呂惠婷及呂姿瑩為侵權行為人呂金
    銘之法定繼承人，自應繼承呂金銘之權利義務，惟被告吳妙
    蓮、呂惠婷及呂姿瑩既已為限定繼承，自得僅於繼承呂金銘
    遺產之範圍內對原告連帶負損害賠償責任。又原告未能舉證
    證明被告林寶源、李銘欽、林萬興、李志峰、李志成、林麗
    茹、洪文宗、林民安、杜文榮、蔡佩玲、楊淑慎、顏嘉成等
    人有共同故意侵權行為，自不得請求上開被告等人應連帶負
    侵權行為之損害賠償責任；惟被告林寶源及李銘欽明知無法
    律原因而受利益，自應各負不當得利之返還責任，另原告亦
    未能舉證證明被告林萬興、李志峰、李志成、林麗茹、洪文
    宗、林民安、杜文榮、蔡佩玲、楊淑慎、顏嘉成等人係無法
    律上原因而受利益，自不得請求上開被告等人應負不當得利
    之返還責任。從而，原告依侵權行為及繼承之法律關係，請
    求被告吳妙蓮、呂惠婷及呂姿瑩於所繼承呂金銘遺產之範圍
    內連帶給付給付原告46,186,986元，及自94年8月31日起至
    清償日止，按年息5%計算之利息；被告林寶源給付原告2250
    萬元、被告李銘欽給付原告4250萬元，及均自94年8月31日
    起至清償日止，按年息5%計算之利息，為有理由，應予准許
    。至逾此部分之請求，為無理由，應予駁回。又被告吳妙蓮
    、呂惠婷及呂姿瑩應連帶給付原告之侵權行為損害賠償債務
    ，與被告林寶源、被告李銘欽應負之不當得利返還債務，係
    屬不真正連帶債務，故其中任一被告為全部或一不知清償，
    於其清償合計46,186,986元之範圍內，他被告同免責任。
六、本件原告勝訴部分，兩造分別陳明願供擔保請准宣告假執行
    及免為假執行，核無不合，爰分別酌定相當之擔保金額，予
    以准許。至原告敗訴部分，其假執行之聲請失所附麗，應予
    駁回。
七、本件事證已臻明確，兩造其餘攻擊防禦方法核與判決結果不
    生影響，爰不另一一論述，併此敘明。
八、據上論結，本件原告之訴一部為有理由，一部為無理由，依
    民事訴訟法第79條、第85條第2項、第390條第2項、第392條
    第2項，判決如主文。
中    華    民    國    99    年    4    月     15    日
                  民事第四庭    審判長法  官  周祖民

                                      法  官  匡  偉
                                      法  官  林怡伸
以上正本係照原本作成
如對本判決上訴，須於判決送達後20日內向本院提出上訴狀
中    華    民    國    99    年    4    月     15    日
                                      書記官  施若娟

司法院資訊處製作；財團法人民間司法改革基金會備份。
